臺灣澎湖地方法院刑事判決　　　　　九十二年度重訴字第一號
　　公　訴　人　臺灣澎湖地方法院檢察署檢察官
　　被　　　告　丙○○
　　被　　　告　卯○○
　　被　　　告　丁○○
　　被　　　告　戌○○
右列被告因貪污等案件，經檢察官提起公訴（九十一年度偵字第二三號），本院判決
如左：
    主  文
丙○○、卯○○依據法令從事公務之人員，共同連續對於監督暨主管之事務，明知違
背法令，直接圖其他私人不法利益，因而獲得利益，丙○○處有期徒刑伍年陸月，褫
奪公權參年；卯○○處有期徒刑壹年肆月，褫奪公權參年，緩刑肆年。所得財物新台
幣貳拾陸萬壹仟零伍拾玖元，應予追繳沒收，如全部或一部無法追繳時，應以其財產
抵償之。
丁○○與依據法令從事公務之人員，共同連續對於監督暨主管之事務，明知違背法令
，直接圖其他私人不法利益，因而獲得利益，處有期徒刑貳年捌月，褫奪公權參年。
所得財物新台幣貳拾陸萬壹仟零伍拾玖元，應予追繳沒收，如全部或一部無法追繳時
，應以其財產抵償之。
戌○○依據法令從事公務之人員，侵占公有財物，處有期徒刑貳年柒月，褫奪公權參
年。
戌○○被訴違反貪污治罪條例第五條第一項第二款利用職務上之機會詐取財物罪，及
刑法行使公務員登載不實文書罪部分，均無罪。
    事  實
一、丙○○、卯○○（已退休）分別為澎湖縣澎湖地政事務所（下稱澎湖地政事務所
    ）之主任及總務，丙○○負責主管及監督該所內所有事務之執行，卯○○則負責
    該地政事務所採購、財產保管等相關工作，均為依法令從事於公務之人員；另丁○○係丙○○之妻，為址設澎湖縣馬公市○○里○鄰○○路一四五號「安安電腦
    行」之負責人，為商業會計法所規範之商業負責人。丙○○於民國八十六年三月
    間接任澎湖地政事務所主任，明知公務員服務法第十七條規定：「公務員執行職
    務時，遇有涉及本身或其家族之利害事件，應行迴避」，且政府採購法於八十七
    年五月二十七日公布施行後，該法第十五條第四項前段規定：「廠商或其負責人
    與機關首長有配偶之關係者，不得參與該機關之採購」，另公職人員利益衝突迴
    避法於八十九年七月十二日公布施行後，該法第六條、第七條、第九條分別規定
    ：「公職人員知有利益衝突者，應即自行迴避」、「公職人員不得假借職務上之
    權力、機會或方法，圖其本人或關係人之利益」、「公職人員或其關係人，不得
    與公職人員服務之機關或受其監督之機關為買賣、租賃、承攬等交易行為」，而
    卯○○對於丙○○、丁○○為夫妻關係，丁○○並為「安安電腦行」負責人一情
    亦知之甚詳，其等三人竟基於概括之犯意聯絡，由丙○○以口頭指示卯○○及澎
    湖地政事務所員工，該事務所所需使用之電腦及其週邊相關設備、物品、耗材，
    一律向丁○○所開設之「安安電腦行」採購。按澎湖地政事務一般正常採購程序
    ，係由經辦人依實際需要，填寫「請購單」經秘書、主任核准後，最後交由總務
    卯○○負責向廠商接洽採購事宜，比價、議價亦由總務卯○○負責，故卯○○於
    接受丙○○指示後，對於經丙○○核准需辦理採購之電腦設備、物品、耗材，均
    向丁○○所開設之「安安電腦行」辦理採購，而違反上開相關法令規定，總計自
    八十六年四月份起至九十年六月份止，澎湖地政事務所連續向安安電腦行共採購
    二百七十次（詳如附表一所示之二百四十九次，即「澎湖地政事務所主任丙○○
    任內向安安電腦行採購統計對照表」，下稱「對照表」，及如附表二所示之二十
    一次，即「澎湖地政事務所有採購，但安安電腦行無出貨紀錄一覽表」，下稱「
    一覽表」），總金額計五百二十二萬一千一百八十六元，安安電腦行因此圖得不
    法利益二十六萬一千零五十九元。
二、依照澎湖縣政府八十五年十二月一日開始實施之「澎湖縣政府暨所屬機關學校營
    繕工程及購置定製變賣財物招標、比價、議價作業程序標準表」規定，採購金額
    在十萬元以下者，經詢價、議價後辦理，採購金額在十萬以上，五十萬元以下者
    ，應取具殷實廠商三家以上估價單比價辦理之。丙○○、卯○○均明知上開規定
    ，竟與丁○○基於概括之犯意聯絡，於卯○○辦理對照表序號１、７、１２、１
    ３、２２、２８、３６、４１、７８、８３、９８、１０６、１０９、１１１、
    １１５、１４９、１５０、１５８、１８０、１８１、２４７，以及一覽表序號
    ３、７之電腦採購案時，除對照表序號１３號欄所示確由偉眾科技有限公司開立
    估價單、序號１５０號欄所示確由申堡辦公傢俱行開立估價單外，均未經實質之
    比價程序，僅直接通知丁○○即「安安電腦行」備妥三家廠商之估價單，而安安
    電腦行於接獲通知後，即會以先前人人電腦行、駿威電腦設計股份有限公司（下
    稱駿威電腦公司）、強立平價電腦行、林記電腦股份有限公司（下稱林記電腦公
    司）等廠商所提供同業使用之空白估價單，於其上填載品名、數量、單價、金額
    後，製作含自己及名義上參與比價廠商之各廠商之估價單共三份，交予卯○○做
    形式之比價程序，卯○○並在其職務上所掌之「澎湖地政事務所物品請購單」公
    文書上，連續記載「經估價結果以安安電腦公司總計金額為最低，擬請准予購買
    」，上開請購單並均經丙○○予以批准，使得澎湖地政事務所所須之電腦設備、
    耗材，均在未經實質比價程序以尋覓最適切合理價格之情況下，向安安電腦行購
    買，不僅因此直接圖利丁○○即安安電腦行，並足以生損害於澎湖地政事務所對
    於採購事務以比價作業發包程序之正確性。
三、澎湖地政事務所因未編列購買電腦設備之預算或因編列預算不足，所內員工、同
    仁經常向主任丙○○反應原有電腦及印表機等設備不敷業務上使用，為使業務能
    順利推動進行，丙○○竟連續指示與其有概括犯意聯絡之卯○○及該所無犯罪故
    意之辛○○、戊○○、癸○○、辰○○、戌○○、王順芳、巳○○、酉○○等職
    員，以形式上採購耗材，實際上係購買電腦硬體設備之方式，於其等請購辦理如
    對照表序號４、１０８、１１４－１１７、１２２、１２３、１２５、１３１、
    １３５、１３７、１３９、１４８、１６４、１７０、１７３－１７７、１８６
    、２００－２０２、２３０、２３７、２４０、２４２－２４７，及一覽表序號
    １４－２１等電腦設備時，由卯○○及其他職員在其職務上所掌之公文書即「物
    品請購單」上，虛偽記載需購買耗材，經丙○○批准後，交由卯○○以議價或形
    式比價之方式，向安安電腦行採購電腦硬體設備，並由丁○○即安安電腦行配合
    連續出具名實不符之會計憑證統一發票，及內容不實之估價單，交付卯○○黏貼
    於其職務上所掌之公文書即「澎湖地政事務所支出憑證粘存單」，經丙○○批准
    後以辦理經費之核銷，足以生損害於澎湖地政事務所對於購辦物品審核之正確性
    以及稅捐機關對稅務之管理。
四、戌○○係澎湖縣澎湖地政事務所之測量員，負責測量工作，為依法令從事於公務
    之人員，且為該所辦理「臺灣省地籍圖重測八十八年下半年度及八十九年度計畫
    」及自辦重測區（即七美鄉）之主辦人。內政部為協助澎湖地政事務所執行上開
    計畫，於八十九年一月間核撥公務機車四輛，及每車每月四十公升、每公升以十
    八點四元計算，每月共七百三十六元之汽油補助費，並經澎湖地政事務所將公務
    機車分配予約僱測量員盧泉雄（八十九年七月離職後，機車移交予張泓平）、邱
    進榮、紀勝哲、劉煥敏等四人使用，戌○○乃以預估情形製作油票請領清冊，先
    後於八十九年一月十五日、同年七月三十一日申請辦理核銷請款，待分別領得款
    項二萬零六百元、一萬元後，於同年一月十七日、八月五日向中國石油股份有限
    公司（下稱中國石油公司）馬公營業處購買該公司所發售、面額均為五十元之公
    務用油票四百十二張及二百張，總計六百十二張，作為前述公務機車八十九年一
    至十二月份用油。惟戌○○購買上述油票後，僅於八十九年一至三月撥給四輛公
    務機車使用每人每月一張油票，經機車使用人向主任丙○○反應油料不足後，始
    於同年四月起加發每人每月六張，並設置機車油票請領清冊要求領取人簽收，七
    月起加發為每人每月八張油票，另發放於臨時測量工甲○○四次每次六張、吳守
    珮一次六張共三十張油票，總計僅發放三百十六張油票（一至三月四人每人各一
    張共十二張，四至十二月依簽收紀錄共二百九十二張，另甲○○二次為簽收計十
    二張，合計三百十六張），其餘二百九十六張則未發放。嗣於八十九年十二月間
    ，前開重測工作結束後，戌○○並未將此剩餘之二百九十六張油票值一萬四千八
    百元之公有財物繳回，竟意圖為自己不法之所有，以易持有為所有之意思，將上
    開油票侵占入己，足以生損害於內政部土地測量局及盧泉雄、張泓平、邱進榮、
    紀勝哲、劉煥敏、王金倉、吳名台、甲○○等人之利益。
五、案經法務部調查局澎湖縣調查站移送臺灣澎湖地方法院檢察署檢察官偵查起訴。
    理  由
壹、被告丙○○、丁○○、卯○○答辯要旨：
一、訊據被告丙○○固坦承其於八十六年三月一日擔任澎湖地政事務所主任後，該所
    有陸續向其妻丁○○所經營之安安電腦行採購電腦及其週邊設備、耗材等相關產
    品，總計自八十六年四月份起至九十年六月份止，澎湖地政事務所連續向安安電
    腦行共採購如對照表、一覽表所示之二百七十次之事實，惟矢口否認涉有圖利、
    偽造文書犯嫌，辯稱：伊妻丁○○獨資經營之安安電腦行在八十四年間與精業電
    腦公司簽訂澎湖地區之經銷特約，而八十六年間，因精業電腦標得地政資訊管理
    方案台灣後續實施計畫案第二期，故安安電腦行在精業公司標得上開業務後，即
    須依合約之約定，負責澎湖地政事務所有關之電腦軟硬體維護事項，並指導該所
    地政人員全部上線使用電腦，此段期間，因中央編列之經費不足以供應澎湖地政
    事務所購買所需之電腦數量，是伊就任主任後，為顧全澎湖地政事務所地政業務
    全面電腦化之進度，不得已始核准下屬承辦人員向安安電腦行採購新型電腦，並
    商請安安電腦行分數月、數次開立購買電腦耗材之發票，供承辦人員分次請購符
    合核銷科目之金額，伊僅係知情並同意此種做法，並未指示下屬依此方式辦理，
    又上開實際支出事項與核銷科目不符之情形乃一般公家機關常見之事，伊亦係為
    公家利益考量，無偽造文書之故意，亦無損害於公眾或他人利益之虞。而澎湖地
    政事務所係在伊擔任主任前，即已向安安電腦行採購電腦耗材，且請購物品、取
    具估價單、呈報比價最低廠商之人均為地政事務所總務，伊亦未指示下級承辦員
    或總務須向安安電腦行採購電腦耗材。況伊就任時，政府採購法尚未立法，當時
    所有採購事務，伊均依循行政規則及澎湖地政事務所之慣例辦理，嗣政府採購法
    公布施行後，伊也未參加過該法之講習會，對該法有關親屬間利益迴避原則之規
    定欠缺明確認知，當無明知違背法令，而圖利安安電腦行及伊妻丁○○之犯意云
    云。
二、訊據被告丁○○固不否認其夫丙○○於八十六年三月一日擔任澎湖地政事務所主
    任後，該所有陸續向其經營之安安電腦行大量採購電腦及其週邊設備、耗材等相
    關產品，伊亦曾提供人人電腦行、駿威電腦公司、強立平價電腦行、林記電腦公
    司之估價單予澎湖地政事務所參與比價，且安安電腦行有配合澎湖地政事務所開
    立形式上採購耗材，實質上係購買電腦及週邊硬體設備之名實不符發票、估價單
    等事實，惟矢口否認涉有何圖利、偽造文書之犯嫌，辯稱：安安電腦行在八十四
    年間與精業電腦公司簽訂澎湖地區之經銷特約，而八十六年間，精業電腦公司又
    標得澎湖地政事務所之電腦採購，安安電腦行即須定期維護澎湖地政事務所之電
    腦，故早在丙○○擔任地政事務所主任以前，地政事務所即開始向安安電腦行採
    購各項電腦設備、耗材，且因安安電腦服務好，地政事務所同仁亦較喜歡向安安
    電腦行採購，並非受丙○○擔任主任之影響。被告持人人、強立、偉眾、駿威等
    電腦公司之估價單交予卯○○辦理比價時，上開負責人已授權被告自行在估價單
    上填載金額，所以上開電腦公司負責人係自動放棄實質向澎湖地政事務標電腦採
    購案之機會，而且，事實上，根本無廠商願意去投標，因為澎湖地政事務所並無
    採購電腦之預算，但是，業務上卻是急需且無法不使用電腦，基此，起訴書所載
    之採購案必須以採購耗材之名義，實際上則需以電腦出貨之方式辦理，安安電腦
    行為協助澎湖地政事務所完成全面電腦化，始配合出具名實不符之統一發票及估
    價單，且歷年來均將該所採購之用品正確無誤交付，不但未對澎湖地政事務所造
    成損害，反而有利於澎湖地政事務所業務之運作，是以，被告所為並不會造成其
    他廠商無參予澎湖地政事務所採購案投標之機會，且更不會有足生損害於澎湖地
    政事務所云云。
三、訊據被告卯○○對於其於上開期間擔任澎湖地政事務所之總務，負責該地政事務
    所採購、財產保管等相關工作，自八十六年三月被告丙○○就任澎湖地政事務所
    主任後，即聽從被告丙○○之指示，有關該事務所所需使用之電腦及其週邊相關
    設備、物品、耗材，均向被告丁○○所開設之「安安電腦行」採購，總計自八十
    六年四月份起至九十年六月份止，澎湖地政事務所連續向安安電腦行共採購如對
    照表、一覽表所示之二百七十次，其中在辦理對照表序號１、７、１２、１３、
    ２２、２８、３６、４１、７８、８３、９８、１０６、１０９、１１１、１１
    ５、１４９、１５０、１５８、１８０、１８１、２４７，以及一覽表序號３、
    ７之電腦採購案時，除對照表序號１３號欄所示確由偉眾科技有限公司開立估價
    單、序號１５０欄所示確由申堡辦公傢俱行開立估價單外，均未經實質之比價程
    序，僅直接通知丁○○即「安安電腦行」備妥三家廠商之估價單做形式之比價程
    序；並且在辦理如對照表序號４、１０８、１１４－１１７、１２２、１２３、
    １２５、１３１、１３５、１３７、１３９、１４８、１６４、１７０、１７３
    －１７７、１８６、２００－２０２、２３０、２３２、２３５、２３７、２４
    ０、２４２－２４７，及一覽表序號３、７（與對照表編號１４９係同一台傳真
    機）、１４－２１等電腦設備採購時，因預算不足，乃在被告丙○○指示之下，
    以形式上購買電腦耗材，實際採購電腦硬體設備之方式辦理，並由被告丁○○配
    合出具名實不符之統一發票及估價單等情，均坦承不諱，惟辯稱：被告長年於地
    方行政機關服務，均入境隨俗沿襲奉長官之命行事之習慣，對相關法律規定認識
    不清，在八十七年五月二十七日政府採購法實施以前，被告並不知有親屬利益迴
    避之問題，直至九十年間至高雄參加相關法規研習才有所了解；而澎湖地政事務
    所因受限於經費短缺，不得已始以「耗材」等「變通」方式來購買電腦設備，且
    依慣例需比價時，均請廠商備妥三張估價單即可，一切用心均乃為地政事務所之
    「公務」，實未具「偽造文書」用以圖利自己或其他私人之犯罪意圖云云。
貳、被告丙○○、丁○○、卯○○共同涉犯圖利罪部分：
一、被告丙○○於八十六年三月一日擔任澎湖地政事務所主任後，該所即陸續向其妻
    即被告丁○○所經營之安安電腦行採購電腦及其週邊設備、耗材等相關產品，總
    計自八十六年四月份起至九十年六月份止，澎湖地政事務所連續向安安電腦行共
    採購如對照表、一覽表所示之二百七十次，此事實除據被告丙○○、丁○○、卯
    ○○自承在卷外，並有各該支出傳票、澎湖地政事務所支出憑證粘存單、澎湖地
    政事務所物品請購單、安安電腦行估價單、人人電腦行估價單、駿威電腦公司估
    價單、強立平價電腦行估價單、林記電腦公司估價單、安安電腦行應收帳款簿夾
    頁等證物在卷可資佐證（上開證物詳見調查卷－１、－２、－３、－４
    、－５、），復有依上開證據資料作成之對照表、一覽表附卷可憑。根據以
    下證人之證詞及共同被告之供述，可知澎湖地政事務所在此段期間，所須之電腦
    設備、耗材等相關物品，皆一律向安安電腦行購買：
  (1)證人癸○○於本院審理中證稱：「（辯護人問：沒有指示向安安電腦採購，為何
    選擇安安電腦行採購？）我們之前都一直在安安電腦購買，電腦化之後由台灣精
    業公司得標，他們在澎湖的維護商就是安安電腦，所以我們也直接會找安安電腦
    。」、「（辯護人問：是否曾經試圖和其他商家比價？）沒有。我們是依照慣例
    。」等語（見本院九十二年八月十四日訊問筆錄，審判卷(2)第三十四頁）。
  (2)證人酉○○於本院審理中證稱「（問：你到地政事務所，為何向安安電腦購買？
    ）採購之前有時我們會先向安安電腦行詢價。我的部分並沒有比價。我們是先請
    總務蓋章、主計、主任核可之後才向廠商訂購。有些物品是直接送到我們單位並
    驗收。我們是依照以往的慣例向安安電腦行購買。」等語（見本院九十二年八月十
    四日訊問筆錄，審判卷(2)第四十頁）。
  (3)證人寅○○於偵查中證稱：「（問：是你買還是你申請？）我申請，總務叫我去
    找廠商，我剛來不知道他們以前向誰買，問他們是向安安電腦公司買，我也向他
    們買。」、「（問：除安安之外有無向其他廠商詢價？）沒有，因為安安價格合
    理，才向他們買，沒有向其其他廠商詢價。」等語（見地檢署九十一年四月十二
    日訊問筆錄，偵卷第九十八頁）。
  (4)共同被告卯○○於調查、偵查中供述：「（問：〔提示九十年十月二十九日卯○○調查筆錄及相關憑證資料〕你要補充說明知事項為何？）關於澎湖縣地政事務
    所主任丙○○任內，向安安電腦行進行電腦及相關物品之採購係主任丙○○於八
    十六年三、四月間上任後，因地政資訊化展開，需要採購大量電腦相關耗材及設
    備，丙○○曾向我及其他同仁表示，安安電腦行係其妻丁○○開設，所內需使用
    之電腦相關物品，直接向安安電腦行採購比較方便。澎湖縣地政事務所在丙○○
    到任前，很少採購電腦相關耗材等用品，也沒有熟識廠商，而丙○○係本單位主
    管，其既然指示向安安電腦行採購，我及其他同仁基於服從主管指示之前提下，
    才會均向安安電腦行採購。」（見調查卷－１第一百一十七頁背面）、「（問
    ：丙○○到地政事務所後，地政事務所使用的電腦週邊商品是否向安安買？）是
    ，幾乎全部跟他們買的。地政事務所有三課，大部分採購由我負責，少部分由我
　　們自己和安安聯絡購買，事後再補寫請購單。」等語（見地檢署九十一年四月十
　　八日訊問筆錄，偵卷一百六十三頁）。
二、關於澎湖地政事務所何以在上開期間內，所須之電腦設備、耗材均一律向安安電
    腦行購買之原因，被告丙○○、丁○○雖辯稱：此係因安安電腦行為澎湖地區之
    經銷特約，須定期維護澎湖地政事務所之電腦，故早在丙○○擔任地政事務所主
    任以前，地政事務所即開始向安安電腦行採購各項電腦設備、耗材，且因安安電
    腦服務好，地政事務所同仁亦較喜歡向安安電腦行採購，並非受丙○○擔任主任
    之影響云云。惟查：
  (1)共同被告卯○○於調查、偵查時曾分別供承：「關於澎湖縣地政事務所主任丙○○任內，向安安電腦行進行電腦及相關物品之採購係主任丙○○於八十六年三、
    四月間上任後，因地政資訊化展開，需要採購大量電腦相關耗材及設備，丙○○
    曾向我及其他同仁表示，安安電腦行係其妻丁○○開設，所內需使用之電腦相關
    物品，直接向安安電腦行採購比較方便。澎湖縣地政事務所在丙○○到任前，很
    少採購電腦相關耗材等用品，也沒有熟識廠商，而丙○○係本單位主管，其既然
    指示向安安電腦行採購，我及其他同仁基於服從主管指示之前提下，才會均向安
    安電腦行採購。」（見調查卷－１第一百一十七頁背面）、「（問：丙○○到
    任後有無指示地政事務所需要電腦及周邊產品要項安安採購？）沒有書面指示，
    但用口頭講。」（見地檢署九十一年四月十八日訊問筆錄，偵查卷第一百六十四
    頁）等語，並於本院審理時到庭證稱：「（問：丙○○是否指示地政事務所員工
    ，所需使用之電腦設備及週邊耗材，一律向丁○○所開設之安安電腦行採購？在
    偵查中是否曾說過丙○○有口頭指示？）我確實有這樣說。」（見本院九十三年六
    月四日審判筆錄，審判卷(4)第十六頁）等語。按被告卯○○自陳於民國七十年間
    起開始擔任澎湖地政事務所總務（已於九十年間退休），主要負責該地政事務所
    採購、財產保管等相關工作，故有關採購之詳情，當以其最為清楚，故其就此部
    分之供述或證詞，自具有相當高之可信度。
  (2)證人巳○○、酉○○於調查時亦曾分別證稱：「（問：澎湖縣地政事務所人員是
    否曾指示你，若因業務需要購置電腦相關物品時，必須向安安電腦行購買？）澎
    湖縣地政事務所現任第二課課長酉○○，其於八十九年六月間至澎湖縣地政事務
    所任職後不久，即向第二課職員表示因安安電腦行系主任丙○○配偶丁○○所開
    設，其後若因業務需要購置電腦相關物品，需向安安電腦行購買；此外，丙○○
    亦曾數次表示，我們若因業務需要購置電腦相關物品，就向安安電腦行購買。」
    （見調查卷－３第八十九頁正面）、「（問：你既然與安安電腦行並無任何親
    屬關係，平時亦無交往，為何你經辦之電腦及相關物品之採購，均向安安電腦行
    進行採購？且據本站調查，戊○○、巳○○均表示係你電腦相關物品須向安安電
    腦行採購，其原因何在？）澎湖縣地政事務所主任丙○○於八十九年六月我剛接
    任測量課課長時，向我指示過安安電腦行係其妻丁○○開設，電腦及相關物品直
    接向安安電腦行採購即可，並要我轉告其他員工，我遂依照主任丙○○指示並轉
    告其他於員工，本所所有電腦相關配備及耗材，可向安安電腦行辦理電腦採購。
    」（見調查卷－２第五十二頁背面）等語。雖證人巳○○、酉○○於調查中之
    供述，屬被告以外之人在審判外之陳述，且嗣後在偵查或本院審理中又翻異前詞
    ，否認有受被告丙○○之指示向安安電腦行採購，然其等均於檢察官偵查中明確
    供陳調查站之供述筆錄係屬實在，且證人巳○○於檢察官偵查中仍為相同之供述
    ，因之此部分證人在法務部調查局澎湖縣調查站所為之供述，具有較可信之特別
    情狀，依刑事訴訟法第一百五十九條之二之規定，仍得為證據。
  (3)自八十六年三月被告丙○○就任澎湖地政事務所主任後，往後之四年間，澎湖地
    政事務所所須之電腦設備、耗材等，全數向安安電腦行購買，已如前述，且依據
    前述證人癸○○、酉○○、寅○○於審理、偵查時之證詞，其等亦均證稱在向安
    安電腦行購買前，並未向其他廠商詢價或比價；又共同被告卯○○在辦理採購金
    額在十萬以上，五十萬元以下之電腦採購案，依規定應取具殷實廠商三家以上估
    價單比價辦理之情況時，均未經實質之比價程序，僅直接通知被告丁○○即「安
    安電腦行」備妥三家廠商之估價單辦理形式之比價程序（詳見後述），顯見澎湖
    地政事務所在此四年期間，並未給予其他任何電腦廠商參與比價或與澎湖地政事
    務所為交易之機會，如此長時間壟斷且金額可觀之交易，若云僅係因安安電腦行
    服務良好，與被告丙○○擔任主任無任何關係，顯然有違經驗法則。況共同被告
    卯○○、證人巳○○、酉○○均已供承或證稱係受被告丙○○指示向安安電腦行
    採購，則被告丙○○有此指示之行為且有圖利被告丁○○即安安電腦行之意圖，
    實已甚為明顯，被告丙○○、丁○○前揭所辯，顯不足採。
三、按澎湖地政事務所一般正常採購程序，係由經辦人依實際需要，填寫「請購單」
    經秘書、主任核准後，最後交由總務卯○○負責向廠商接洽採購事宜，比價、議
    價亦由總務卯○○負責，此情不惟據被告卯○○自承在卷，核與證人巳○○、戊○○、癸○○、辰○○、酉○○所為證詞相符。而被告丙○○於調查時自陳自民
    國六十九年間開始擔任澎湖縣政府地政科職員、被告卯○○則於調查時自陳自民
    國四十五年間開始即在澎湖地政事務所擔任工友，可知其等擔任公務員均已達二
    、三十年以上，對於公務員服務法、政府採購法、公職人員利益衝突迴避法有關
    親屬間利益衝突迴避之問題，自應知之甚詳，實難以不知法令而推諉責任。被告
    丙○○明知安安電腦行為其妻丁○○獨資經營，竟罔顧上開法律規定，指示下屬
    之承辦公務員，有關地政事務所所須之一切電腦設備、耗材，均向安安電腦行採
    購；被告丁○○明知被告丙○○為地政事務所主任，仍與澎湖地政事務所為長期
    交易；而被告卯○○亦明知被告丙○○與丁○○為夫妻關係，且了解此種採購方
    式違背相關之法律規定，竟仍聽從被告丙○○之指示，向安安電腦行採購，其等
    三人就此違背法令而圖利安安電腦行之不法行為，均應認有犯意聯絡及行為分擔
    。本件事證明確，被告丙○○、丁○○、卯○○三人圖利犯行，洵堪認定。
四、根據九十一年一月一日施行之「加值型」及「非加值型」營業稅法第十條之規定
    ：「營業稅稅率，除本法另有規定外，最低不得少於百分之五，最高不得超過百
    分之十；其徵收率，由行政院定之」，而依據上開法條，並未就電腦業者所應徵
    收之稅率為特別規定，故其營業稅率之徵收率，爰依上開規定以百分之五計算。
    如前所述，自八十六年四月份起至九十年六月份止，澎湖地政事務所連續向安安
    電腦行共採購二百七十次，總金額雖達五百二十二萬一千一百八十六元，惟安安
    電腦行均有將貨品送達澎湖地政事務所，故其所圖得之利益自應扣除其進貨價成
    本以及所付出之勞力成本等，不宜逕依據前述交易總額計算。惟在本件中，因安
    安電腦行與澎湖地政事務所交易期間長達四年餘，欲詳細計算貨品及勞力之成本
    ，或有困難，為求公允，爰依前述營業稅率徵收之計算標準加以計算。準此，安
    安電腦行因此圖得之不法利益，依據其營業總額之百分之五計算之結果，總計二
    十六萬一千零五十九元，此情堪以認定。
參、有關事實欄二形式比價部分：
一、依照澎湖縣政府八十五年十二月一日開始實施之「澎湖縣政府暨所屬機關學校營
    繕工程及購置定製變賣財物招標、比價、議價作業程序標準表」規定，採購金額
    在十萬元以下者，經詢價、議價後辦理，採購金額在十萬以上，五十萬元以下者
    ，應取具殷實廠商三家以上估價單比價辦理之，此有上開標準表一份附調查卷可
    佐（見調查卷－１，第一百十六頁），並為被告卯○○自承無誤。而被告卯○○於辦理對照表序號１、７、１２、１３、２２、２８、３６、４１、７８、８
    ３、９８、１０６、１０９、１１１、１１５、１４９、１５０、１５８、１８
    ０、１８１、２４７，以及一覽表序號３、７之電腦採購案時，除對照表序號１
    ３號欄所示確由偉眾科技有限公司開立估價單、序號１５０號欄所示確由申堡辦
    公傢俱行開立估價單外，均未經實質之比價程序，僅直接通知被告丁○○即「安
    安電腦行」備妥三家廠商之估價單，而安安電腦行於接獲通知後，即會以先前人
    人電腦行、駿威電腦公司、強立平價電腦行、林記電腦公司等廠商所提供同業使
    用之空白估價單，於其上填載品名、數量、單價、金額後，製作含自己及名義上
    參與比價廠商之各廠商估價單共三份，交予被告卯○○做形式之比價程序，被告
    卯○○並在其職務上所掌之「澎湖地政事務所物品請購單」公文書上，連續記載
    「經估價結果以安安電腦公司總計金額為最低，擬請准予購買」，上開請購單並
    均經丙○○予以批准等情，不惟據被告卯○○自承在卷，被告丁○○對其曾使用
    其他電腦廠商所提供之空白估價單，製作含自己及其他廠商名義之估價單提供予
    被告卯○○參與比價，並皆由安安電腦行得標一情，亦供承不諱，核與證人己○○（人人電腦行負責人）、丑○○（駿威電腦公司負責人）、申○○（強立平價
    電腦行負責人）、王淑娟（林記電腦公司負責人）證述情節相符，復有各該支出
    傳票、澎湖地政事務所支出憑證粘存單、澎湖地政事務所物品請購單、安安電腦
    行估價單、人人電腦行估價單、駿威電腦公司估價單、強立平價電腦行估價單、
    林記電腦公司估價單、安安電腦行應收帳款簿夾頁等證物在卷可資佐證（上開證
    物詳見調查卷－１、－２、－３、－４、－５、），及依上開證據
    資料作成之對照表、一覽表在卷可憑。
二、被告丁○○雖辯稱：被告持人人、強立、偉眾、駿威等電腦公司之估價單交予卯
    ○○辦理比價時，上開負責人已授權被告自行在估價單上填載金額，所以上開電
    腦公司負責人係自動放棄實質向澎湖地政事務標電腦採購案之機會，而且，事實
    上，根本無廠商願意去投標，因為澎湖地政事務所並無採購電腦之預算，但是，
    業務上卻是急需且無法不使用電腦，是以被告所為並不會造成其他廠商無參予澎
    湖地政事務所採購案投標之機會云云；被告卯○○雖辯稱：依慣例需比價時，均
    請廠商備妥三張估價單即可云云；然澎湖縣政府有關比價之上開規定，其規範目
    的無非希望藉由各廠商出具估價單實際比價後，由出價最低者取得出售資格，而
    各公務機關則可藉此比價程序尋覓到價格最低廉合理之廠商，以節省公帑支出；
    惟在本案情形，係被告丙○○早已指示被告卯○○或其他地政事務所員工，有關
    該地政事務所所須之電腦設備、耗材，均一律向安安電腦行購買，故被告卯○○
    在辦理採購金額十萬以上、五十萬以下之電腦相關用品之採購案時，根本不可能
    找尋其他廠商參與比價，僅直接要求安安電腦行提供三家廠商之估價單，而被告
    丁○○即安安電腦行所出具之三家廠商估價單，其上所填載之金額、單價，亦必
    定將安安電腦行所出價者記載為最低，最終之結果，當然均係由安安電腦行得標
    。故本件可謂早在比價以前，即已內定得標廠商為安安電腦行，承辦之公務員即
    被告卯○○與內定廠商即被告丁○○，僅係共同進行一虛偽不實之比價程序，其
    他電腦廠商並無法在一公正、公平之情況下進行比價競爭，如此澎湖地政事務所
    當然無法在如此之比價程序之下，尋覓到價格最低廉合理之廠商，對地政事務所
    有關採購事務以比價作業發包程序之正確性，自足生損害。故無論其他電腦廠商
    是否提供空白估價單供安安電腦行使用參與比價，均無解於此種形式比價程序對
    澎湖地政事務所所造成的損害；而就被告卯○○而言，其身為承辦的公務員，明
    知此比價程序之規範目的，竟仍在未經實質比價之況下，於「澎湖地政事務所物
    品請購單」上登載該虛偽之比價經過情形及結果，以達成使內定廠商取得承包權
    之目的，其有登載不實之犯意，亦甚為明顯。被告丁○○、卯○○二人前開辯解
    ，均不足採信。
三、承前所述，被告卯○○在採購需辦理比價時，所以皆找安安電腦行提供估價單之
    原因，乃係受被告丙○○之指示，而在被告卯○○完成形式之比價程序後，其所
    填載之估價單亦均經被告丙○○批准，足徵被告丙○○對於此形式比價一事確係
    知情且與被告丁○○、卯○○間有犯意之聯絡，故就此事實觀之，被告丙○○、
    丁○○、卯○○不僅構成行使公務員登載不實文書行為之共犯，更足以推論其等
    三人有圖利安安電腦行之意圖，被告丙○○負責主管及監督澎湖地政事務所內所
    有事務之執行，竟辯稱辦理比價事宜者皆為總務即被告卯○○，其並不知情云云
    ，不僅與本院前開認定事實不符，且與常情有違，其辯解自無足採信。
肆、有關事實欄三虛構耗材部分：
一、按澎湖地政事務所因未編列購買電腦設備之預算或因編列預算不足，所內員工、
    同仁經常向主任即被告丙○○反應原有電腦及印表機等設備不敷業務上使用，為
    使業務能順利推動進行，被告丙○○竟連續指示被告卯○○及所內其他員工辛○○、戊○○、癸○○、辰○○、戌○○、王順芳、巳○○、酉○○等職員，以形
    式上採購耗材，實際上係購買電腦硬體設備之方式，於其等請購辦理如對照表序
    號４、１０８、１１４－１１７、１２２、１２３、１２５、１３１、１３５、
    １３７、１３９、１４８、１６４、１７０、１７３－１７７、１８６、２００
    －２０２、２３０、２３７、２４０、２４２－２４７，及一覽表序號１４－２
    １等電腦設備時，由被告卯○○及其他職員在其職務上所掌之公文書即「物品請
    購單」上，虛偽記載需購買耗材，經丙○○批准後，交由卯○○以議價或形式比
    價之方式，向安安電腦行採購電腦硬體設備，並由丁○○即安安電腦行配合連續
    出具名實不符之會計憑證統一發票，及內容不實之估價單，交付卯○○黏貼於其
    職務上所掌之公文書即「澎湖地政事務所支出憑證粘存單」，經丙○○批准後以
    辦理經費之核銷等情，業據被告卯○○坦白承認，核與證人顏芳玫、辛○○、癸○○、辰○○、戌○○、王順芳、巳○○、酉○○等人證述情節相符，復有各該
    支出傳票、澎湖地政事務所支出憑證粘存單、澎湖地政事務所物品請購單、安安
    電腦行估價單、人人電腦行估價單、駿威電腦公司估價單、強立平價電腦行估價
    單、安安電腦行應收帳款簿夾頁等證物在卷可資佐證（上開證物詳見調查卷－
    １、－２、－３、－４、－５、），及依上開證據資料作成之對照表
    、一覽表在卷可憑。
二、被告丙○○固不否認澎湖地政事務所有以形式上購買電腦耗材、實際上採購電腦
    硬體設備之方法以核銷經費，惟辯稱：伊就任主任後，為顧全澎湖地政事務所地
    政業務全面電腦化之進度，不得已始核准下屬承辦人員向安安電腦行採購新型電
    腦，並商請安安電腦行分數月、數次開立購買電腦耗材之發票，供承辦人員分次
    請購符合核銷科目之金額，伊僅係知情並同意此種做法，並未指示下屬依此方式
    辦理，又上開實際支出事項與核銷科目不符之情形乃一般公家機關常見之事，伊
    亦係為公家利益考量，無偽造文書之故意，亦無損害於公眾或他人利益之虞云云
    ；被告丁○○固坦承澎湖地政事務所曾多次以形式上採購耗材，實際上係購買電
    腦硬體設備之方式，向安安電腦購買硬體，並由安安電腦行配合出具名實不符之
    統一發票及安安電腦行或其他電腦行名義之估價單以供澎湖地政事務所核銷經費
    ，惟辯稱：澎湖地政事務所並無採購電腦之預算，但是，業務上卻是急需且無法
    不使用電腦，故有關之電腦採購案必須以採購耗材之名義辦理，安安電腦行為協
    助澎湖地政事務所完成全面電腦化，始配合出具名實不符之統一發票及估價單，
    且歷年來均將該所採購之用品正確無誤交付，不但未對澎湖地政事務所造成損害
    ，反而有利於澎湖地政事務所業務之運作云云。惟查，有關以耗材名義辦理電腦
    硬體採購之方式，係受被告丙○○指示並在其同意下辦理一節，不惟據共同被告
    卯○○於偵查調查時供述明確、於本院審理時證述無訛，並經以下證人證述明確
    ：
  (1)證人辛○○於調查、偵查時分別證稱：「（問：前述對照表序號一一四至一一七
    等四項採購案，表面係購買墨水、碳粉、回收盒、色帶、磁片等耗材，金額共計
    二萬一千二百三十元，實際係採購掃瞄器、燒錄器一批，但僅價值一萬五千零七
    十元，尚剩餘六千一百六十元，實情為何？）該四筆採購案係因八十八年度之重
    測工作即將於八十八年六月卅日結束，當時主計午○○結算〔地籍圖重測工作經
    費〕之〔業務費〕，尚有剩餘二萬一千二百三十元，我向主任丙○○報告後，吳
    某指示我將該筆業務費購買物品加以消耗，吳某並指示購買掃描器及燒錄器，我
    即告知總務卯○○前述情形，其後楊某拿安安電腦行之發票四張，叫我依發票內
    容填寫物品請購單四張，後續採購及報銷事宜即由楊某負責。八十八年度結束後
    ，某日我在地政事務所內遇見安安電腦行負責人丁○○，沈女即提起該筆掃描器
    及燒錄器之採購尚有剩餘數千元，問我如何處理，我表示我已非重測業務主辦人
    ，已不負責請購物品，請沈女問主任或總務，我並不清楚。」（見調查卷－３
    第九十三頁正面至背面）、「（問：一一四至一一七是採購耗材為何會變成掃描
    器燒錄器？）八十八年六月會計年度結束之前，主計通知尚有業務費，我向主任
    報告如何處理，因當年是我負責辦理重測，要買那些東西後來交給總務處理。」
    （見地檢署九十一年四月四日訊問筆錄，偵查卷第五十八頁）等語。
  (2)證人戊○○（已改名為洪洪靖峰）於調查時本院審理時分別證稱：「（問：〔提
    示本站製作澎湖縣地政事務所有採購紀錄、但安安電腦行無出貨紀錄一覽表暨表
    內各項採購憑證資料〕記本站調查，此表內所列八項採購案均為你所經辦，但安
    安電腦行均無出貨紀錄，該等採購案是否為不實採購？另每項採購請示單上均有
    〔吳主任代墊〕之字樣，原因為何？）澎湖縣地政事務所有採購紀錄、但安安電
    腦行無出貨紀錄一覽表上採購按序號第十四號至第二十一號總計金額新台幣三萬
    八千四百九十五元之採購案，係酉○○要購買一部新電腦放置隘門工作站使用，
    渠等表示該電腦可用耗材方式辦理報銷，而要求我以填寫請購單及製作支出憑證
    粘存單進行核銷作業方式報銷，我曾向酉○○反應該做法程序不符規定，但酉○○仍指示以採購耗材方式辦理報銷，以購買該部電腦，關於此提示資料中安安電
    腦行之發票，有部分係主任丙○○交付給我，有部分是我自行到安安電腦行索取，
    有部分是安安電腦行員工至澎湖縣地政事務所維修電腦時交付給我。至於採購請
    示單上有〔吳主任代墊付〕之字樣係我所填寫，這是要讓主任完成核銷作業並開
    出公庫支票後，可直接將支票交予丙○○，不需再經由我將貨款轉交給安安電腦
    行。」（見調查卷－３第七十七頁背面）、「（問：虛購耗材是否無幸安授意
    ？丙○○是否知情？否則你為何敢這樣做？）主任都知道。有經過吳主任的批准
    」（見本院九十三年六月四日審判筆錄，審判卷(4)第四十九頁）等語。
  (3)證人癸○○於調查、偵查、審理時分別證稱：「（問：〔提示九十年十月十八日
    癸○○調查筆錄〕請你詳視此提示資料，你要說明的是哪些部分？）我於九十年
    十月十八日，在貴站所供述澎湖縣地政事務所主任丙○○任內向安安電腦行採購
    統計對照表〔壬○○辦理部分〕中，序號一七三至一七七等五筆採購案係因主任
    丙○○以所內各單位需用物品為由，於八十九年五月十九日至同年月二十四日，
    直接將已填妥之一般估價單，陸續交予我填寫請購單，並表示須由一課之經費支
    出，我審查其採購內容均係經常性電腦相關用品，故不疑有他，及依其指示填寫
    該等請購單。惟依我回想，實際情形系主任丙○○向我表示本所電腦設備不足，
    希望我以採購電腦耗材而實際上卻是購買三部電腦之方式，以充實電腦設備，經
    主任直接通知廠商將估價單送至一課後，再由我依估價單採購之項目填寫在五張
    請購單上，經主任批示後，直接交由總務卯○○辦理採購事宜，至於驗收及報銷
    事宜，我並未經手辦理。」（見調查卷－２第十三頁背面）、「（問：以耗材
    名義請購購買設備是否要經主任批示同意？）是。」（見地檢署九十一年四月十
    八日訊問筆錄，偵查卷第一百四十二頁）、「（辯護人問：在電腦耗材的採購，
    如何經過被告丙○○指示，指示的範圍？）用電腦耗材的方式購買電腦，縣府的
    其他單位也是用如此的方式」（見本院八十二年八月十四日訊問筆錄，審判卷(2)
    第三十三頁）等語。
  (4)證人辰○○於調查、偵查、審理時分別證稱：「（問：你自八十六年起迄今，於
    澎湖縣地政事務所任職期間，是否曾經辦電腦相關物品採購？）我任職於澎湖縣
    地政事務所期間，所經手之各項電腦相關物品採購，幾乎都是向安安電腦行購買
    ，且皆依前述程序辦理；惟有時因事務所〔設備費〕不足，無法購置桌椅等物品
    ，我即會先向主任丙○○請示，由我以向安安電腦行購買電腦耗材名義購置所需
    之設備物品，於取得其同意後，再由我知會總務卯○○，並向安安電腦行辦理購
    買事宜；而於與安安電腦行負責人丁○○洽談購買事宜時，我會向其表明實際需
    要購買之物品，並要求其以出售電腦耗材名義開具安安電腦行之發票予我，我再
    依發票上所記載之品名、單價、數量等項目填具〔物品請購單〕，交由總務、主
    計、秘書、主任批示、其後並製作〔支出憑證粘存單〕據以辦理報銷。」（見調
    查卷－２第十八頁正面）、「（問：據本站調查，前述對照表序號一二三之採
    購物品表面為ＨＰ４Ｖ碳粉等物，金額新台幣三萬五千一百五十元，實際係採購
    十九張椅子，是否屬實？原因為何？）我確為向安安電腦行購置十九張椅子，當
    時係因我們辦公室內椅子破舊需要更換，而事務所設備費不足，我乃要求安安電
    腦行負責人丁○○以出售耗材名義開立發票，事先我亦請示丙○○，經其同意後
    知會總務卯○○，惟當時安安電腦行所開立之電腦耗材名目是否即為貴站提供對
    照表上所列項目，因時間已久我已記不清楚了。」（見調查卷－２第十八頁背
    面）、「（問：據本站調查，對照表一三一表面上採購報表紙，金額三千四百元
    ，實際係採購一張椅子，是否屬實？原因為何？）我印象中，因第二課課長作業
    需要，曾向安安電腦行購買過一張椅子，惟亦因設備費不足，係以請安安電腦行
    出售電腦耗材名義開立發票，我再據以報銷；以購置電腦耗材名義報銷，我事先
    曾請示丙○○，並曾知會卯○○，至於當時所開立之耗材名目及其詳細情形，因
    時間已久，我已記不清楚了。」（見調查卷－２第十八頁背至第十九頁正面）
    、「（問：〔提示安安電腦行八十八年九、十月份開立，編號為ＸＦ00000
    000之發票存根聯影本乙張〕據本站查證，對照表序號一三五表面上採購滑鼠
    等物，金額五千零七十元，而該發票存根聯上另附記〔９／２主任室桌子〕字樣
    ，其實際採購物品應為置放於主任丙○○辦公室內之一張電腦桌〔含抽屜及一個
    櫃子〕，是否屬實？原因為何？）我印象中似曾以向安安電腦行購置相關電腦耗
    材名義購置電腦丙○○辦公室內之電腦桌，且應係丙○○或卯○○指示我辦理，
    惟因時間已久，詳細情形我已記不清楚了。」（見調查卷－２第十九頁正面）
    、「（問：據本站調查，對照表序號一三七表面採購磁片等物，金額一千五百元
    ，實際亦係採購一張電腦桌，是否屬實？原因為何？）就我印象中，曾為放置第
    二課查複丈圖電腦，需要購置電腦桌，亦因設備費不足，欠缺相關經費購買，我
    乃以前述理由以安安電腦行開立出售電腦耗材名義之發票辦理；我確實記得曾事
    先請示丙○○，至於是否知會卯○○，及係以購置何種電腦耗材，因時間已久，
    我已記不清楚了。」（調查局調查卷－２第十九頁背面）、「（問：據本站調
    查，對照表一七０表面上採購〔ＡＯ捲筒紙〕等物，分別開立金額五萬七千零五
    十元及二萬零五十元二張統一發票，合計七萬一千一百元，實際購買三台家用電
    腦，是否屬實？原因為何？又該三台家用電腦目前至於何處？由何人使用？）當
    時因第二課現有之電腦不敷使用，我乃請示主任丙○○，其同意以前述購買電腦
    耗材名義購買，我乃據以辦理；至於當時係購買幾台、交由何人使用及報銷之電
    腦耗材名目，因時間已久，我已記不清楚了。」（見調查卷－２第十九頁背面
    ）、「（問：有無補充？）我於澎湖縣地政事務所擔任課長期間，即發現設備老
    舊，不敷第二課業務需要，我亦屢次向主任丙○○反應，皆因設備費不足而無法
    購置，而第二課業務亦不得因之停擺，我方以開立電腦耗材發票名義，購置所需
    相關設備，名目上雖有所不符，為我事先皆會請示丙○○，所購置之物品皆為業
    務所需，實際上亦用於公務，其後我亦因第二課設備不足，業務難以推動等因素
    方離開地政事務所。」（見調查卷－２第二十頁背面）、「（問：〔提示九十
    年十月十七日辰○○調查筆錄〕你所要說明事項係哪些部分？）關於採購程序問
    題，我雖於澎湖縣地政事務所任職期間曾經辦數次電腦相關物品之採購，但採購
    事宜實際係由總務卯○○負責，其中請購單經辦人欄雖由我蓋章，但其意義實際
    上係表示我為提出需求之申購人，而非實際辦理採購業務之人。而以耗材方式購
    買硬體設備之情形，係我先以口頭向主任丙○○提出實際需求，經吳某同意後，
    由我知會總務卯○○，即由楊某與安安電腦行接洽後續採購事宜，至於請購單內
    名稱、單位、數量、單價、總計等欄位之內容，我係依據安安電腦行先行開好的
    發票內容或卯○○交給我的清單而填寫，因此，我並未實際負責採購業務，且未
    與安安電腦行直接接觸。」（見調查卷－２第三十一頁背面）、「（問：是否
    尚有其他說明事項？）關於對照表序號一七０以耗材名義購買三部電腦，該筆採
    購實際係主任丙○○主動向我表示要使用二課之〔澎三號線拓寬道路測量作業費
    〕購買三部電腦供所內使用，並非我向吳某主動提出需求，而吳某是我的長官，
    既然如此交辦我也沒有意見，至於請購單之耗材內容係卯○○以清單或安安電腦
    行發票指示我照抄。」（見調查卷－２第三十一頁背面至第三十二頁正面）、
    「（問：是否用耗材名義採購電腦設備？）有。而且經過丙○○批准，如主任不
    在由代理人核准。」（見地檢署九十一四月十八日訊問筆錄，偵查卷第一百四十
    三頁）、「（問：虛購耗材是否無幸安授意？丙○○是否知情？否則你為何敢這
    樣做？）印象中有跟主任討論過」（見本院九十三年六月四日審判筆錄，審判卷
    (4)第五十一頁）等語。
  (5)證人酉○○於調查、偵查、審理時分別證稱：「（問：你既然與安安電腦行並無
    任何親屬關係，平時亦無交往，為何你經辦之電腦及相關物品之採購，均向安安
    電腦行進行採購？且據本站調查，戊○○、巳○○均表示係你指示電腦相關物品
    須向安安電腦行採購，其原因何在？）澎湖縣地政事務所主任丙○○於八十九年
    六月我剛接任測量課課長時，向我指示過安安電腦行係其妻丁○○開設，電腦及
    相關物品直接向安安電腦行採購即可，並要我轉告其他員工，我遂依照主任丙○○指示並轉告其他員工，本所所有電腦相關配備及耗材，可向安安電腦行辦理電
    腦採購。」（見調查卷－２第五十二頁背面）、「（問：何人意思？）業務有
    需要，有經過主任同意後指示辦理。」（見地檢署九十一年四月十八日訊問筆錄
    ，偵查卷第一百四十六頁）、「（問：你到地政事務所，為何向安安電腦購買？
    ）採購之前有時我們會先向安安電腦行詢價。我的部分並沒有比價。我們是先請
    總務蓋章、主計、主任核可之後才向廠商訂購。有些物品是直接送到我們單位並
    驗收。我們是依照以往的慣例向安安電腦行購買。我們要買電腦耗材我們會向主
    任請示，但並沒有指示要向哪一家購買。比價及議價部分都由總務負責。」（見
    本院九十二年八月十四日訊問筆錄，審判卷(2)頁四十）等語。雖證人辛○○、戊○○、癸○○、辰○○、酉○○於調查中之供述，雖屬被告以外之人在審判外之
    陳述，且嗣後辛○○在本院審理中又翻異前詞，否認被告丙○○曾指示以此種方
    式辦理電腦採購案，然其等均於檢察官偵查中或本院審理時明確供陳調查站之供
    述筆錄係屬實在，且證人戊○○、癸○○、辰○○、酉○○於檢察官偵查中或本
    院審理時仍為相同之供述，因之此部分證人在法務部調查局澎湖縣調查站所為之
    供述，具有較可信之特別情狀，依刑事訴訟法第一百五十九條之二之規定，仍得
    為證據。
三、按被告丙○○身為澎湖地政事務所主任，所有採購案均需經其批准，若其未指示
    下屬以耗材名目辦理電腦設備之採購，其下屬承辦人員豈敢以此種名實不符之違
    法方式辦理採購？故被告丙○○辯稱其未指示云云，不僅有違常理，且與前述共
    同被告之供述、證人之證詞全不相符，自難遽予採信。又政府每年就各級政府機
    關編列預算時，就各機關可編列之預算項目、經費均詳細列明，其目的無非係藉
    此種方式有效控管各筆經費之支出，以達正確審核、防止舞弊之目的；而依公務
    員服務法第五條之規定，公務員本負有誠實之義務，故公務員對於其職務上所掌
    之公文書即應為正確無誤之記載，故為達上述政府編列預算之目的以及本於公務
    員之份際，各級政府機關之承辦公務員在辦理採購等相關事宜時，實際支出事項
    必須與所記載核銷科目相符，始符法制，縱然所編列之預算經費有不足或不符實
    際需要的情況下，公務員亦僅能在法律可容許之範圍內加以變通，不得動輒以此
    為理由曲解法令，任意於公文書上為不實之登載。被告丙○○既為澎湖地政事務
    所主任，對於事務所以採購耗材名目辦理電腦採購之方式並不符合正常法律程序
    ，應知之甚詳，竟仍指示下屬以此方式辦理，且均予以批准，其有於公文書上登
    載不實之犯意應甚為明顯；雖然其係因地政事務所經費不足始出此下策，然依據
    前開說明，此理由實無解其偽造文書犯行之成立；又被告丁○○為獨資商號之商
    業負責人，統一發票則屬會計憑證之一種，商業負責人應據實填製，以供稅捐機
    關正確之管理，而由被告丁○○所出具交由被告卯○○比價或估價之安安電腦行
    或其他電腦廠商名義之估價單，則係被告丁○○業務上做成之文書，丁○○亦應
    詳實填載，以供澎湖地政事務所對於購辦物品為正確之審核，被告丁○○明知上
    情，竟仍配合出具名實不符之統一發票及估價單，其所為確已足生損害於澎湖地
    政事務所對於購辦物品審核之正確性以及稅捐機關對稅務之管理，是被告丙○○
    、丁○○辯稱其等所為並未對澎湖地政事務所造成損害，應無足採信。至於被告
    卯○○，其擔任地政事務所總務多年，長期負責採購等相關工作，對於採購事宜
    應核實報銷等相關規定，應較其他職員或行政人員更為清楚，竟仍受上級長官之
    不當指示，以名實不符之方式辦理採購，其有偽造文書之故意且與被告丙○○、
    丁○○間有犯意之聯絡，亦堪認定。
伍、有關事實欄四被告戌○○侵占公有財物部分：
一、訊據被告戌○○對其擔任澎湖縣澎湖地政事務所之測量員，且為該所辦理「臺灣
    省地籍圖重測八十八年下半年度及八十九年度計畫」及自辦重測區（即七美鄉）
    之主辦人，而內政部為協助澎湖地政事務所執行上開計畫，於八十九年一月間核
    撥公務機車四輛，及每車每月四十公升、每公升以十八點四元計算，每月共七百
    三十六元之汽油補助費，並經澎湖地政事務所將公務機車分配予約僱測量員盧泉
    雄（八十九年七月離職後，機車移交予張泓平）、邱進榮、紀勝哲、劉煥敏等四
    人使用，其乃以預估情形製作油票請領清冊，先後於八十九年一月十五日、同年
    七月三十一日申請辦理核銷請款，待分別領得款項二萬零六百元、一萬元後，於
    同年一月十七日、八月五日向中國石油公司馬公營業處購買該公司所發售、面額
    均為五十元之公務用油票四百十二張及二百張，總計六百十二張，作為前述公務
    機車八十九年一至十二月份用油，並將購買之油票按月分次發放予約僱之測量員
    及臨時工，嗣於八十九年十二月間，前開重測工作結束後，其並未將此剩餘之油
    票繳回，至九十年七月間始將剩餘油票一百二十張交出等情，均自陳在卷，並有
    澎湖縣地政事務所八十九年一月十七日核定之採購請示單影本、八十九年七月三
    十一日核定之採購請示單影本，中國石油公司馬公營業處八十九年一月十七日售
    予澎湖縣地政事務所二萬零六百元九五無鉛汽油統一發票、八十九年八月五日售
    予澎湖縣地政事務所一萬元九五無鉛汽油統一發票影本，澎湖縣地政事務所自辦
    區七美工作站地籍調查測量機車油票一月份至六月份請領清冊及七美工作站六至
    十二月請領油票清冊影本、戌○○用七美工作站登記簿影本、戌○○於八十九年
    十二月間交還課長酉○○油票影本一百二十張等證物附調查卷可佐（見調查卷
    －１）；惟其矢口否認有何侵占油票之犯行，辯稱：伊購買油票六百十二張，使
    用四百九十二張（除請領清冊所記載者外，包括八十九年一月至三月被告未設置
    油票請領清冊時所領用之七十二張、馬公工作站前往七美工作站支援借用油票約
    六十張、伊自己使用油票六十張、臨時僱工自備機車使用油票），剩餘一百二十
    張，於八十九年十二月底或九十年一月初，就有口頭向課長酉○○報告，尚有重
    測剩餘油票，課長酉○○並未表示交給伊，伊便將該油票與重測成果一併放置在
    地政事務所鐵櫃內，澎湖調查站約談酉○○時，伊與酉○○共同從鐵櫃內取出該
    油票，足證伊並無侵占油票之犯行，至於九十一年一月八日有人於馬公市北辰加
    油站使用油票一節，並無法證明係何人使用，自無法以此認定伊有侵占油票之犯
    行云云。
二、惟查，由以下證人之證詞，可知被告戌○○於購買油票後，所發放之張數絕未超
    過公訴人所指之三百十六張：
  (1)證人盧泉雄於調查、偵查中分別證稱：「（問：〔提示戌○○用七美工作站機車
    油票請領清冊影本三冊〕此登記簿係何人所有？是否為七美工作站人員領取汽油
    補助之簽收紀錄？又其記載內容是否與你實際領取之數量相符？）該登記簿係戌
    ○○所有無誤，另其上記載有機車油票請領清冊，應係七美工作站人員領取汽油
    補助之簽收紀錄無誤，而其上四、五、六月份我的簽名確係我簽無誤，至於我所
    領取之數量，因該清冊上六張之字跡非我所寫，且時間已久，所以我已記不清楚
    ，惟我可以確定的是每月領取的數量並未達到六張。」（見調查卷－３第一百
    二十一頁）、「（問：你在四、五、六月份都各領六張嗎？）應是沒錯。」（見
    地檢署九十一四月二十六日訊問筆錄，偵查卷第二百一十六頁正面）等語，足見
    證人盧泉雄實領張數不超過十八張。
  (2)證人張泓平於調查、偵查中分別證稱：「（問：你有無領取汽油補助？領取數量
    為何？有無簽收？）有，盧泉雄雖於八十九年七月離職，但六月間已無心工作，
    常常請假不在由我代理其重測工作，因此八十九年六月我領得十張新台幣五十元
    面額油票，七至十二月每月領取八張油票。六月領取時我有就我領得之十張油票
    簽收，七至八月四位使用公務機車之測量員每月共三十二張係由我代表領取及簽
    收，九至十二月之油票係由邱進榮代表簽收。」（見調查卷－３第一百二十七
    頁）、「（問：你領多少張？）八十九年六月領十張，七月至十二月每月領八張
    」（見地檢署九十一年四月十二日訊問筆錄，偵查卷第一百頁）等語，足見證人
    張泓平實領張數為五十八張。
  (3)證人邱進榮於調查、偵查中分別證稱：「（問：你有無領取汽油補助？領取數量
    為何？有無簽收紀錄？）有，我於八十九年一至三月每月領取一張新台幣五十元
    面額油票，四至六月每月領取六張油票，七至十二月每月領取每月領取八張油票
    。一至三月戌○○並未要求我與其他公務機車使用人簽收，四月起戌○○要求我
    們在其所使用之筆記簿中〔機車油票請領清冊〕簽收，包括簽名及註記領取油票
    張數。四至六月係每位公務機車使用人逐月簽收，我記得四至六月間甲○○及吳
    守珮也曾領取一至二次由油票，七至八月四位公務機車使用人之油票每月卅二張
    是由張泓平每月代表領取及簽收，九至十二月四位公務機車使用人之油票則係由
    我代表一次全部簽收。」（見調查卷－３第一百三十四頁正面）、「（問：你
    領多少張？）八十九年一至三月每月領一張，四月至六月每月領六張，七月至十
    二月領八張。」（見地檢署九十一年四月十二日訊問筆錄，偵查卷第一百零一頁
    ）等語，足見證人邱進榮實領張數為六十九張。
  (4)證人劉煥敏於調查、偵查中分別證稱：「（問：〔提示戌○○用於七美工作站筆
    記本記載機車油票請領清冊登記影本三頁〕該清冊內容記載你本人劉煥敏於四月
    、五月、六月三個月份各簽領六張油票，其餘月份你並無簽領之情事，請問前述
    四至六月份有關劉煥敏簽字之字跡是否係你親寫書立？）是的，是我親筆書寫，
    至於七月至十二月可看出該請領清冊是由張泓平及邱進榮二人代為簽收領取，張
    泓平於七月、八月各領取三十二張油票，而九月至十二月合計由邱進榮領取一百
    二十八張，折算每月三十二張。」（見調查卷－３第一百五十四頁背面至第一
    百五十五頁正面）、「（問：你領多少張油票？）八十九年二月至三月每月領一
    張，四至六月每月領六張，七月以後每月領八張。」（見地檢署九十一年四月十
    二日訊問筆錄，偵查卷第一百零四、一百零五頁）等語，足見證人劉煥敏實領張
    數為六十八張。
  (5)證人紀勝哲於調查、偵查中分別證稱：「（問：〔提示澎湖縣地政事務所自辦區
    七美工作站地籍調查測量機車油票一月份至六月份請領清冊影本乙頁〕據本站查
    證，八十九年一月份至六月份，戌○○曾採購價值兩萬零六百元之汽車油票，換
    算為五十元面額油票共計四百一十二張，除顏某領取價值四千二百元之八十四張
    油票外，其餘三百二十八張油票係由邱進榮、盧泉雄、王金倉、吳銘台各領取價
    值四千一百元之八十二張油票，並均有蓋章證明，與你前述實際領取油票數量不
    符，原因為何？）我並未見過該份請領清冊，但我可以確定的是我領到的機車油
    單並未有請領清冊上發放的數量多，一月份至六月份我領取面額五十元之油票累
    計只有二十張。」（見調查卷－３第一百四十三頁正面）、「（問：你領多少
    張油票？）八十九年一月至三月每月領一張，四至六月每月領六張，七至十二月
    領八張。」（見地檢署九十一年四月十二日訊問筆錄，偵查卷第一百零二頁）等
    語，足見證人紀勝哲實領張數為六十九張。
  (6)證人甲○○於調查、偵查中分別證稱：「（問：〔提示戌○○用七美工作站機車
    油票請領清冊三頁〕此請領清冊是否即為你前述戌○○所設置用以簽收領取油票
    之登記簿？其中你的簽收紀錄是否屬實？）此請領清冊即為我前述戌○○設置用
    以簽收領取油票之登記簿，我於八十九年四月及六月各領取新台幣五十元面額之
    油票六張，共領取十二張油票，另我記得有一、二次戌○○有給我油票，每次六
    張，但我未簽收。」（見調查卷－３第一百六十六頁背面）、「（問：你在調
    查站說八十九年四月與六月各領六張？）是。這樣才對。」（見地檢署九十一年
    四月十二日訊問筆錄，偵查卷第一百零七頁）等語；證人吳守珮於調查、偵查中
    分別證稱：「（問：你於七美工作站服務期間，有無領取油票？）有，我曾領用
    過一次油票，數量為六張，我並於戌○○所設置之登記簿內簽收。」（見調查卷
    －３第一百七十一頁背面）、「（問：你有無領油票？）有。我領過一次六張
    ，時間忘了。」（見地檢署九十一年四月十二日訊問筆錄，偵查卷第一百零八頁
    ）等語，足見證人甲○○、吳守珮至多共領三十張。
    縱以上證人之證詞，可知其等實際所領之張數約為三百十二張。
三、次查，由以下證人之證詞，可知馬公工作站同仁前往七美工作站支援時，均係使
    用公務車，偶爾使用證人甲○○之轎車，而被告戌○○前往七美工作站時，從未
    替其所使用之公務機車加油：
  (1)證人張泓平於調查、偵查中分別證稱：「（問：內政部土地測量局第七測量隊馬
    公工作人員是否曾於八十九年七月間前往七美支援七美重測工作？期間及人數為
    何？使用車輛為何？）馬公工作站人員確曾於八十九年七月至九月初前往七美支
    援重測工作，主要支援紀聖哲及劉煥敏，人數我不清楚。因船大約在中午抵達七
    美，若搭飛機一天只有一班，下午四點才抵達，因此能在七美執行重測工作之時
    間每週約三至四天，使用車輛除借用七美工作站之公務機車外，偶爾借用甲○○
    之轎車。」（見調查卷－３第一百二十七頁背面至第一百二十八頁正面）、「
    （問：馬公工作站人員借用七美工作站公務機車及甲○○轎車，由何人負責加油
    ？戌○○是否負責為馬公工作站人員加油？）公務機車均由我們七美工作站人員
    加油，甲○○之轎車何人加油我就不清楚。由於馬公工作站人員在七美地區係住
    在七美工作站，支援重測之區域距離七美工作站極近，所需用油應該很少，但戌
    ○○很少前往七美，有無為馬公工作站人員加油我就不清楚。」（見調查卷－
    ３第一百二十七頁）、「（問：戌○○於你們在七美工作站工作期間他去幾次？
    ）很少。平均每月一、二次，交通工具都是使用工作站公務車。」（見地檢署九
    十一四月十二日訊問筆錄，偵查卷第一百零一頁）等語。
  (2)證人劉煥敏於調查、偵查中分別證稱：「（問：戌○○有無使用前述四輛公務機
    車執行七美地區地籍圖重測業務？戌○○能否領取汽油補助？）有，八十九年二
    月間我剛至七美地區時，戌○○有帶領我等測量員至當地巡視八十九年度重測區
    範圍，後來我在七美當地則沒有再見到顏某，照理說，顏某鮮少來七美鄉，應該
    不能領取油票。」（見查卷－３第一百五十五頁正面）：「（問：戌○○於你
    們在七美工作站工作期間他去過幾次？）很少，後來平均每月一二次。交通工具
    都是使用工作站公務車。」（見地檢署九十一年四月十二日訊問筆錄，偵查卷第
    一百零三頁）等語。
  (3)證人邱進榮於調查、偵查中分別證稱：「（問：戌○○有無使用前述四輛公務機
    車執行七美地區地籍重測工作？有無為該等機車加油？）公務機車平時都放在七
    美工作站外，鑰匙也都插在車上，由於七美鄉是離島，戌○○至七美鄉期間並無
    交通工具，有時會為買東西就會自行騎乘機車，但通常幾分鐘內即返回工作站，
    從來沒有為公務機車加油，七美工作站分為二組，每組二部機車，執行重測業務
    係每輛機車由一位測量員及一位臨時測工相載，顏某僅負責重測工作之行政業務
    ，並未執行重測工作。」（見調查卷－３第一百三十六頁正面）、「（問：馬
    公工作站人員借用七美工作站之公務機車及甲○○之私人轎車，所用油料來源為
    何？戌○○是否負責為馬公工作站人員所使用之車輛加油？）馬公工作站人員所
    使用之公務機車均為我們七美工作站人員加油，甲○○之私人轎車由何人加油我
    就不清楚。由於馬公工作站人員就住在七美工作站內，支援重測之區域又距離七
    美工作站極近，所需用油應該很少，但戌○○很少前往七美，有無為馬公工作站
    人員加油我並不清楚。」（見調查卷－３第一百三十六頁背面至第一百三十七
    頁正面）、「（問：戌○○於你們在七美工作站工作期間他去幾次？）很少。前
    面一二月較常去，後來平均每月一二次，交通工具都是使用工作站公務車。」（
    見地檢署九十一年四月十二日訊問筆錄，偵查卷第一百零二頁）等語。
  (4)證人吳名台於偵查中證稱：「（問：戌○○於你們在七美工作站工作期間他去過
    幾次？）很少，後來平均每月去幾次。交通工具都是使用工作站公務車。」（見
    地檢署九十一年四月十二日訊問筆錄，偵查卷第一百零四頁）等語。
  (5)證人王金倉於偵查中證稱：「（問：戌○○於你們在七美工作站工作期間他去幾
    次？）很少，次數不多。交通工具都是使用工作站公務車。」（見地檢署九十一
    年四月十二日訊問筆錄，偵查卷第一百零六頁）等語。
四、證人酉○○於調查、偵查、審理時分別證稱：「（問：你於九十年八月三日，在
    本站接受詢問之供述，須更正說明之內容為何？）我於九十年八月三日在貴站接
    受詢問時，供稱戌○○於八十九年十二月間，將七美工作站執行重測計劃結束後
    ，剩餘之一百二十張新台幣五十元面額之油票交給我保管之供詞有誤，我認為有
    將實際情形說明清楚之必要。事實上，前述一百二十張油票是我於七月二十六日
    休假赴台之前二天〔時間應係七月二十四日〕，由戌○○於辦公室親自交給我。
    戌○○告訴我，這些油票是辦理七美地籍重測工作，所剩餘之油票。由於戌○○
    在八十九年十二月間，七美地籍重測工作結束後，曾交付一些工作剩餘之物品給
    我，我於八月三日在貴站接受詢問時，因心情緊張，誤將前述物品認係有包含油
    票，經我仔細回想，確定戌○○於八十九年十二月交付給我之物品中，並未包含
    油票，前述一百二十張油票確係於九十年七月二十四日才交給我。我認為事實詳
    情有更正說明之必要，所以今日主動至貴站澄清。」（見調查卷－２第四十九
    頁背面）、「（問：戌○○何時把九五無鉛汽油油票一百二十張交還給你？）九
    十年七月二十四日。」（見地檢署九十一四月十八日訊問筆錄，偵查卷第一百四
    十二頁）、「（問：被告戌○○購買油票六百一十二張，使用四百九十二張，剩
    餘一百二十張，於八十九年十二月底或九十年一月初，是否有口頭向你報告，尚
    有重測剩餘油票，後來調查站約談的時候，你和被告戌○○在事務所的鐵櫃取出
    該油票？）我並沒有印象他有口頭向我報告該如何處理這些油票。調查局在約談
    的時候，我有和被告戌○○取出油票，我記得是一百二十張，我已經交給現在的
    測量課長。」、「（問：有無印象〈指對戌○○由向其報告剩餘油票情事〉？）
    確實沒有印象。」、「（問：是誰將剩餘的油票交給調查局？）調查局調查，共
    同取出之後，是由我交給調查局，鐵櫃是被告戌○○開的，我只是會同而已。」
    （見本院九十二年八月十四日訊問筆錄，審判卷(2)第三十七頁）等語，足見被告
    戌○○在前開重測工作結束後，並未將剩餘油票連同其他物品一同交還主管酉○○，而係至九十年七月調查站開始針對此案調查後，始會同證人酉○○從被告戌
    ○○之鐵櫃中取出，被告戌○○辯稱有先向證人酉○○口頭報告有剩餘油票一節
    ，顯難認與事實相符。雖上述證人盧泉雄、張泓平、邱進榮、紀勝哲、劉煥敏、
    甲○○、吳守珮、酉○○於調查中之供述，屬被告以外之人在審判外之陳述，然
    其等均於檢察官偵查中或本院審理時明確供陳調查站之供述筆錄係屬實在，且於
    檢察官偵查中或本院審理時仍為相同之供述，因之此部分證人在法務部調查局澎
    湖縣調查站所為之供述，具有較可信之特別情狀，依刑事訴訟法第一百五十九條
    之二之規定，仍得為證據。
五、系爭內政部所核撥之汽油補助費，乃供七美鄉所使用，已如前述，被告戌○○為
    七美鄉重測區之主辦人，其所使用之油料亦必須限定在七美鄉為重測公務所使用
    者，才可領用油票，此為當然之解釋。依前所述，在重測期間，馬公工作站同仁
    前往七美工作站支援時，均係使用公務車，偶爾使用證人甲○○之轎車，而被告
    戌○○前往七美工作站時，從未替其所使用之公務機車加油，則被告辯稱其因替
    馬公工作站同仁加油需使用油票六十張，以及其自己因辦理重測工作需領用油票
    六十張云云，顯與事實不符。而證人甲○○在重測期間，與證人吳守珮合計領用
    油票三十張，詳如前述，故甲○○因出借轎車所領用之油票已計算在內，自不得
    再重複計算。基此，被告戌○○所購買之公務用油票六百十二張，可證明有發放
    供約僱之測量員、臨時工使用者，僅三百十二張，加上八十九年一至三月未置油
    票請領清冊時，證人盧泉雄可能領用三張（在證詞中未提及一至三月之領用情形
    ），以及證人劉煥敏可能領用一張（在證詞中未提及一月之領用情形），合計三
    百十六張，應尚剩餘二百九十六張。若被告戌○○無侵占之意圖，何以在重測工
    作結束後，並未將剩餘油票連同其他物品繳回，直至九十年七月在調查局開始針
    對此案調查後，始會同主管酉○○將油票一百二十張取出？又為何取出之張數遠
    少於應剩餘之二百九十六張？凡此足證被告戌○○確有將價值一萬四千八百元之
    公有財物即二百九十六張油票侵占入己之犯意及犯行無訛。本件事證明確，被告
    戌○○前揭所辯，均無非圖卸之詞，不足採信。
陸、論罪科刑：
一、被告丙○○、丁○○、卯○○部分：
　(1)核被告丙○○、丁○○、卯○○等三人就事實欄一所為，均係犯貪污治罪條例第
　　六條第一項第四款之對於主管之事務直接圖利罪；就事實欄二所為，均係犯刑法
　　第二百十六條、第二百十三條行使公務員登載不實文書罪，其等登載不實之低度
　　行為，為行使之高度行為所吸收，不另論罪；又統一發票屬一種會計憑證，商業
　　負責人應據實填報，以供稅捐機關正確之管理，被告丁○○為安安電腦行負責人
　　，竟為配合澎湖地政事務所以耗材名義採購電腦硬體，而出具名實不符之會計憑
    證統一發票，及內容不實之估價單，交付地政事務所辦理核銷，核其等三人就事
    實欄三所為，均係犯刑法第二百十六條、第二百十三條行使公務員登載不實文書
    罪、第二百十六條、第二百十五條行使業務上登載不實文書罪，及商業會計法第
    七十一條第一款填製不實會計憑證罪，其等登載不實之低度行為，為行使之高度
    行為所吸收，不另論罪。檢察官起訴事實雖未論及被告等人行使業務上登載不實
    文書及填製不實會計憑證部分，然此部份與起訴部分具有後述之裁判上一罪關係
    ，本院自得一併審究，此點合先敘明。而被告丙○○、丁○○、卯○○三人間就
    上開犯行均有犯意聯絡及行為分擔，應論以共同正犯。被告丁○○雖非公務人員
    ，關於貪瀆部分，因與有公務員身分之丙○○、卯○○共犯貪污治罪條例之罪，
    依該條例第三條規定，亦依該條例處斷；被告丙○○、卯○○，關於填製不實會
    計憑證、偽造估價單部分，雖不具商業負責人或從事業務之人之身分，惟其等因
    與有該身分之被告丙○○、卯○○共同實施犯罪，依刑法第三十一條第一項之規
    定，亦應以共犯論。又被告三人先後多次共犯圖利、行使公務員登載不實文書、
    行使業務上登載不實文書、填製不實會計憑證之行為，均各時間緊接，觸犯構成
    要件相同之罪名，顯係基於概括犯意反覆為之，為連續犯，皆應依刑法第五十六
    條各以一罪論，並加重其刑。至其等所犯上開四罪之間，有方法結果之牽連關係
    ，應依刑法第五十五條後段，從一重之對於主管之事務直接圖利罪處斷。又被告
    卯○○於犯前述貪污治罪條例第六條之罪後，在偵查中自白，應依同條例第八條
    第二項規定，減輕其刑，並依法先加後減之。次查，被告卯○○擔任公務員數十
    年，在此案發生之前並無任何踰矩不法之情事，此番因服從上級長官指示，而為
    不法行為，雖屬失當，然亦屬情非得已，且出發點大都基於為澎湖地政事務所之
    利益而考量，又未圖得任何個人之不法利益，犯後深感悔悟；而被告丁○○平日
    以經營電腦行為業，雖為圖得不法利益，而配合為相關之不法行為，然其在此數
    年之間，對澎湖地政事務所電腦化之完成與服務，亦付出相當心力，且其圖得利
    益尚非甚鉅，核其等二人所犯貪污治罪條例第六條第一項第四款之罪，本院認宣
    告法定罪低度之刑，猶嫌過重，其等犯罪之情狀，尚非全無可憫恕之處，特依刑
    法第五十九條之規定，遞減輕其刑。爰審酌被告丙○○身為地政事務所主任，負
    責主管及監督該所內所有事務之執行，竟不以身作則，為求圖利其妻丁○○所經
    營之安安電腦行，不僅不當指示下屬須向安安電腦行購買電腦產品，且長期不依
    正當程序進行採購之比價、議價，損害公務員及政府應有之清廉、公正形象甚鉅
    ，惟念其就任地政事務所主任後，對於公務運作勞心勞力，並對該事務所電腦化
    之完成多所費心等一切情狀，依法量處其有期徒刑五年六月；被告丁○○身為商
    業負責人，為謀一己私立，不依正當程序參與比價，亟思以個人與地政事務所主
    任間之夫妻關係取得地政事務所有關電腦物品之所有採購權，枉顧法令及程序之
    正義性，惟念其犯後曾部分坦承犯行，所圖得利益非鉅等一切情狀，依法量處其
    有期徒刑二年八月；被告卯○○身為澎湖地政事務所總務，為依法令從事公務之
    人，自當潔身自好，一切依法行事，竟長期與主任同流合污，協助主任使其內定
    之安安電腦行均能取得地政事務所之電腦產品採購權，惟其聽命於長官行事，出
    發點又大多出於為公之利益，且為圖得任何私人不法利益，犯後已坦承犯行等一
    切情狀，依法量處其有期徒刑一年四月。被告丙○○、丁○○、卯○○三人所犯
    貪污治罪條例之罪，均經本院宣告有期徒刑以上之刑，爰依貪污治罪條例第十七
    條、刑法第三十七條第二項之規定，併分別宣告褫奪公權三年。再查，被告卯○○素行尚佳，且未曾受有期徒刑以上刑之宣告，有台灣高等法院被告全國前案紀
    錄表一份在卷可稽，經此偵審程序及刑之宣告，應知警惕而無再犯之虞，其所宣
    告之刑，以暫不執行為適當，爰併予宣告緩刑四年，以勵自新。末查，被告三人
    犯貪污治罪條例第六條第一項第四款之罪所圖得之不法利益二十六萬一千零五十
    九元，應依該條例第十條第一項之規定，為追繳沒收之諭知，並宣告如全部或一
    部無法追繳時以其財產抵償之。
  (2)次按，被告等人行為後貪污治罪條例第六條，已於九十年十一月七日修正公布，
    於同年月九日生效。其中第一項第四款之圖利罪，其犯罪構成要件已從「對於主
    管或監督之事務，明知違背法令，直接或間接圖自己或其他私人不法之利益者」
    ，修正為「對於主管或監督之事務，明知違背法令，直接或間接圖自己或其他私
    人不法之利益，因而獲得利益者」。本案於被告等三人行為後，法律既有變更，
    且被告等人之行為於新舊法均成立犯罪，即應為適用法律之比較，因該法條修正
    前與修正後之法定刑相同，依刑法第二條第一項前段規定，應適用裁判時之法律
    ，方為適法，附此敘明。
二、被告戌○○部分：
    按侵占罪係即成犯，凡對自己持有之他人所有物，有變易持有為所有之意思時，
    即應構成犯罪，縱事後將侵占之物設法歸還，亦無解於罪名之成立（最高法院四
    十三年台上字第六七五號判例參照）。核被告戌○○就事實欄四所為，係犯貪污
    治罪條例第四條第一項第一款侵占公用財物罪，雖其於法務部調查局澎湖縣調查
    站調查員開始調查後，於九十年七月二十四日將剩餘之一百二十張油票交還予課
    長酉○○，仍無解於其侵占公用財物罪名之成立。查被告戌○○涉犯貪污治罪條
    例第四條第一項之罪，其所圖得財物僅一萬四千八百元，且情節輕微，應依該條
    例第十二條第一項規定減輕其刑；次查，被告戌○○所為雖屬失當，然情節輕微
    ，圖得利益微小，核其所犯貪污治罪條例第四條第一項第一款之罪，本院認宣告
    法定罪低度之刑，猶嫌過重，其犯罪之情狀，尚非全無可憫恕之處，特依刑法第
    五十九條之規定，遞減輕其刑。爰審酌被告戌○○身為公務人員，本該以身作則
    ，竟為圖私利，任意侵吞公有財物，實屬不該，惟念其犯罪所得不多，情節並非
    重大等一切情狀，依法量處其有期徒刑二年七月。其所犯貪污治罪條例之罪，既
    經本院宣告有期徒刑以上之刑，爰依貪污治罪條例第十七條、刑法第三十七條第
    二項之規定，併宣告褫奪公權三年。末查，被告所犯貪污治罪條例第四條第一項
    第一款之罪所圖得之不法利益一萬四千八百元，被告已自動繳回，有臺灣彰化監
    獄現金轉帳傳票、收入傳票、繳款書、支出收回書各一份在卷可憑，自毋庸再依
    貪污治罪條例第十條第一項之規定，為追繳並沒收之諭知。
柒、被告丁○○被訴偽造估價單，不另為無罪諭知部分：
一、公訴意旨略以：被告卯○○受被告丙○○指示辦理金額在十萬以上，五十萬元以
    下之採購時，並未經實質之比價程序（已詳如前述），僅直接通知丁○○即「安
    安電腦行」備妥三家廠商之估價單，丁○○即持先前人人電腦行、駿威電腦公司
    、強立平價電腦行、林記電腦公司及亞資科技股份有限公司之空白估價單後，自
    行偽造不實之三家廠商估價單交予卯○○虛偽辦理比價，因認被告丁○○此部份
    另涉犯偽造私文書罪嫌云云。又起訴書在所犯法條內，雖未記載被告丁○○涉犯
    刑法第二百十條之偽造文書罪嫌，然於犯罪事實欄內，已對被告丁○○此部份犯
    罪事實詳細記載，且此部份罪名又與其他起訴罪名部分具有牽連犯之裁判上一罪
    之關係，故此部份應認業經檢察官起訴，此點合先敘明。
二、按犯罪事實應依證據認定之，無證據不得推定其犯罪事實；又不能證明被告犯罪
    者，應諭知無罪之判決，刑事訴訟法第一百五十四條、第三百零一條第一項定有
    明文。又刑法第二百十條之偽造文書，以無製作權之人冒用他人名義而製作該文
    書為要件之一，如果行為人基於他人之授權委託，即不能謂無製作權，自不成立
    該條之罪，最高法院四十七年台上字第二二六號亦著有判例。訊據被告丁○○堅
    決否認有何偽造文書之犯行，辯稱：「被告並未偽造人人、強立、偉眾、駿威等
    電腦公司之估價單交予卯○○辦理虛偽比價，被告係經營上開電腦公司負責人授
    權填寫投標之價格，亦即負責人係以交付蓋有公司印章之空白估價之方式，授權
    被告自行在估價單上填載金額。」等語。經查：
  (1)被告丁○○所使用交付地政事務所用以比價之其他電腦廠商估價單，均由各該電
    腦廠商無償提供之空白估價單所製作，此情不惟據被告丁○○自承在卷，核與證
    人己○○（人人電腦行負責人）、丑○○（駿威電腦公司負責人）、申○○（強
    立平價電腦行負責人）、王淑娟（林記電腦公司負責人）於調查、偵查或本院審
    理時所述相符，並有各該電腦行所出具之估價單在卷可佐。
  (2)證人丑○○於偵查及本院審理時分別到庭證稱：「（問：如何提供空白估價單給
    安安電腦公司？）如果有需要大家互相提供，以應付各種需求，通常時他們需要
    才來向我們拿。」（見地檢署九十一年三月二十七日訊問筆錄，偵查卷第二十八
    頁）、「當時我是電腦同業的理事長，在舊的採購方式，需要三張估價單，當時
    我跟同業的人說，有些耗材價格很低，又經常要買，所以在價格低的耗材方面，
    事先給空白的估價單以供大家方便使用，方便各廠商報價，我們充分授權他們填
    寫金額，不止是安安電腦一家，其他的廠商也是這樣，貨品的調度也是有互相提
    供」（見本院九十三年六月四日審判筆錄，審判卷(4)第二十八、二十九頁）等語
    ；證人己○○於偵查及本院審理時分別到庭證稱：「（問：為何有你的店章及印
    章？）平常做生意同行會互相借用或是交換估價單。」、「（問：這兩張估價單
    是借給誰？）安安電腦行。」、「（問：誰跟你拿的？）通常它們會拿整本估價
    單給我們蓋章，我們也會拿整本給他們蓋，需要時直接拿來用。」（見地檢署九
    十一年三月二十七日訊問筆錄，偵查卷第二十九頁）、「因為政府機關買東西需
    要估價單，有些東西價格比價低，我們就會互相提供估價單，以便機關採購。安
    安電腦也會給我們估價單，這件事情彼此之間沒有互相給任何代價」（見本院九
    十三年六月四日審判筆錄，審判卷(4)第六十六頁）等語；證人申○○於偵查中證
    稱：「（問：為何有你店章及私章？）因為有跟同行偉眾與安安交換空白估價單
    使用，這兩張是給安安的。」、「（問：誰跟你拿的？）忘了，整本交換很久我
    記不起來了。」、「（問：安安使用前要不要告訴你使用用途？）不用。」（見
    地檢署九十一年三月二十七日訊問筆錄，偵查卷第三十頁）等語。由以上證人之
    證詞，可知其等所以提供空白估價單供安安電腦行使用，乃係基於商業交易往來
    互相協助之慣例，被提供者在使用空白估價單之前，並無需先告知提供者其使用
    之用途，且提供者對於被提供者將有可能將此空白估價單使用於參加政府機關採
    購之比價，亦有所認識。準此，證人丑○○等人雖不知被告丁○○持其等所交付
    之空白估價單參與澎湖地政事務所比價，然其等既願意交付安安電腦行蓋有其等
    店章之空白估價單，且在交付之前，亦早已有此估價單可能用以參與比價之認識
    ，參照民間商業交易習慣，應認其等已對安安電腦行為概括授權，故安安電腦行
    持其等交付之空白估價單，填寫品名、數量、金額後參與澎湖地政事務所採購之
    比價，可認係基於他人之授權委託，即不能謂無製作權，揆諸前開法條規定及判
    例說明，自無由構成偽造文書罪名。
三、此外，復查無任何證據足資證明被告丁○○有何偽造文書犯行，被告丁○○被訴
    此部份之犯罪不能證明，惟因公訴人認此部份與前開起訴論罪部分有牽連犯之裁
    判上一罪之關係，故此部份不另為無罪之諭知。
捌、被告丙○○、丁○○、卯○○被訴違反貪污治罪條例第五條第一項第二款利用職
    務上之機會詐取財物罪嫌，不另為無罪諭知部分：
一、公訴意旨另以：丙○○於八十八年、八十九年之春節前，均指示卯○○與澎湖縣
    政府地政科（現改制為地政局）共同舉辦員工暨退休人員年終尾牙餐會，每次席
    開約八至九桌，其中六至七桌由澎湖地政事務所負責所需金額約二至三萬元。八
    十八年二月二日，丙○○指示卯○○向丁○○領取名實不符之統一發票後，由卯
    ○○以不知情之楊晉添（已改名為辰○○）名義虛偽辦理「一覽表」序號２號欄
    所示之採購，以報銷春節餐會費用二萬一千二百元；八十九年初丙○○亦指示卯
    ○○以上開方式虛偽辦理「對照表」序號１５５、１６２號欄所示之採購，以報
    銷春節餐會費用二萬三千六百七十元，且由丙○○、卯○○將上開不實之事項登
    載於職務上所掌管之公文書。又丙○○明知澎湖地政事務所並無辦理「一覽表」
    序號３號欄所示採購之需要，為支付招待前來澎湖視察業務之內政部土地測量局
    長官所需飲宴費用一萬九千三百元，竟於八十八年三月二十四日將安安電腦行、
    人人電腦行、駿威電腦公司之三張估價單及安安電腦行開立之一萬九千三百元統
    一發票，交予無犯罪故意之測量員辛○○，並指示其虛偽辦理上開採購，俟採購
    程序完成，再將一萬九千三百元交付先行墊付上開飲宴費用之辛○○；而丙○○
    明知澎湖地政事務所並無辦理「一覽表」序號５號欄所示採購之需要，為支付招
    待上級長官之飲宴費一萬零四百八十元，竟利用職務上之機會，於八十八年五月
    四日指示卯○○向丁○○領取名實不符之統一發票，虛偽辦理上開採購，以支付
    飲宴費用；且丙○○明知澎湖地政事務所並無辦理「一覽表」序號１、６、８、
    ９、１０號欄所示採購之需要，為支付招待上級長官之飲宴費二萬八千二百四十
    元，竟指示測量員戌○○連續多次向丁○○領取名實不符之統一發票，虛偽辦理
    上開採購，以支付飲宴費用。嗣均由丙○○將上開不實之事項登載於職務上所掌
    管之公文書後詐取財物，足以生損害於澎湖地政事務所之利益，因認被告丙○○
    、卯○○、丁○○上述行為，均係涉犯貪污治罪條例第五條第一項第二款利用職
    務上之機會詐取財物罪嫌以及刑法第二百十三條之公務員登載不實文書罪嫌云云
    。
二、按刑事訴訟法第一百五十六條第二項規定：被告或共犯之自白不得作為有罪判決
    之唯一證據，仍應調查其他必要之證據，以察其是否與事實相符。其立法意旨乃
    在防範被告或共犯自白之虛擬致與事實不符，故對自白在證據上之價值加以限制
    ，明定須藉補強證據以擔保其真實性。又犯貪污治罪條例第五條第一項第二款之
    罪，在偵查中自白，因而查獲其他共犯者，減輕或免除其刑，同條例第八條第二
    項定有明文，則涉犯本條罪嫌之人，如供出共犯因而破獲，既得藉以邀求寬典減
    輕或免除其刑，為擔保其所為不利於對向共犯之陳述之真實性，尤應有足以令人
    確信其陳述為真實之補強證據，始得據為不利被告之認定（最高法院92年台上字
    第5027號判決參考）。次按，貪污治罪條例第五條第一項第二款規定之利用職務
    上之機會，詐取財物罪，所謂利用職務上之機會，詐取財物，是指公務員利用職
    務上之機會，施用詐術，使人陷於錯誤，而交付財物者始足當之。若公務員並未
    施用詐術，或雖施用詐術，但相對人未因此陷於錯誤，而仍交付財物者，則不得
    以該罪相繩（最高法院90年台上字第2630號判決參考）。本件公訴意指認被告丙○○、丁○○、卯○○涉犯利用職務上之機會詐取財物罪嫌，無非以被告卯○○
    之自白、證人顏芳玫、辛○○之證詞，以及一覽表所列之採購項目，安安電腦行
    應收帳款簿夾頁內並未為出貨紀錄等為其論據。惟查：
　(1)關於「對澎湖地政事務所有採購，但安安電腦無出貨紀錄一覽表」（即所略稱之
　　一覽表）中所記載之採購項目，為何安安電腦行無出貨紀錄，證人顏芳玫雖於偵
　　查中證稱：「這些都是借發票，因為沒有實際購買及出貨，我沒有登記在帳冊裡
　　面。」等語（見地檢署九十一年三月二十七日訊問筆錄，偵查卷第三十五頁），
　　然其於偵查、審理時復證稱：「（問：丁○○有無告訴你用途？）沒有。」（見
　　地檢署九十一年三月二十七日訊問筆錄，偵查卷第三十五頁）、「（問：澎湖地
　　政事務所是否有借用發票？）有，但我不知道用途」（見本院九十二年八月十四
　　日訊問筆錄，審判卷(2)第四十八頁）等語，顯見證人顏芳玫對於借用發票之用途
　　並不清楚，自難僅憑澎湖地政事務所有借用發票之行為而遽予認定係用以辦理假
　　報銷。又根據顏芳玫於本院審理時所證：「（辯護人問：哪些部分是用耗材買電
　　腦、哪些部分借用發票？）這些單據部分是我寫的，沒有出貨的部分我會寫未送
　　... 」、「（辯護人問：有時實際交易是否以帳冊上"未送"來認定？）是的。」、
　　「（辯護人問：有無可能會漏載？）如果是我出貨的話，我不可能漏載。當時有
　　二位工程師、一位老師。我不在的時候是否有送貨我就不清楚，如果是他們送貨
　　的話，如果有告訴我我會記載，沒有說部分我就沒有記載。」、「（辯護人問：沒
　　有記明未出貨即是有出貨？）是的。」（見本院九十二年八月十四日訊問筆錄，審
　　判卷(2)第四十九、五十、五十二頁）等語，可知證人顏芳玫係以帳冊上有無記載
　　「未送」來認定是否實際交易，且對於帳簿內無出貨紀錄者，是否真的即是未實
　　際出貨亦未能完全肯定。故僅憑證人顏芳玫之證詞及其所做成的帳冊資料實難據
　　以認定一覽表所示之採購項目均無實際交易。
　(2)關於對照表序號１５５、１６２所示兩筆採購，被告卯○○雖自白係其所經辦之
　　虛偽採購，用以支付八十九年年終聚餐餐費云云，然被告卯○○於本院九十三年
　　六月四日審判期日中，復到庭供證稱：「（辯護人問：序號１５５、１６２是你
　　經辦的，是否為假報銷？）貨有一部份不是我收的，所以我不清楚」、「（辯護
　　人問：證人顏芳玫說他沒有註記未出貨，就是有出貨，有何意見？）這兩筆就是
　　付餐費，但貨不一定是我收到，所以到底有無出貨我不清楚。」、「（提示對照
　　表１５５支出憑證粘單及請購單，問：這筆是否你需要請購的？而且有收到貨？
　　）這項是我請購的，貨有無實際收到我不清楚」（見本院九十三年六月四日審判
　　筆錄，審判卷(4)第十五、二十四頁）等語，與其先前之自白已有出入，且由其證
　　詞中，可知其對於辦理採購後地政事務所有無實際收到貨品，並不清楚。復參照
　　證人顏芳玫前述之證詞，未於帳冊上記明未出貨者即是有出貨，而安安電腦行應
　　收帳款簿之記載：「89.1.3、13770元（即對照表序號１５５），89.2.29、9900
　　元（即對照表序號１６２）」（見調查卷－１第六十六頁），並未註記未出貨
　　，依據證人顏芳玫之證詞，應係有出貨，則此部份之證據顯與前述被告卯○○之
　　自白亦不相符。基此，被告卯○○之自白不僅前後有所出入，亦與前他證人之證
　　詞不相符合，在被告卯○○有可能為求減輕其刑而為不利於共犯陳述之情況下，
　　揆諸前開說明，自難以此自白為不利被告等之認定。況本件欲構成貪污治罪條例
　　第五條第一項第二款利用職務上之機會詐取財物罪，必須所申請核銷之項目，並
　　無實際採購，然本件並未能證明未收到貨物，且依安安電腦行帳冊之記載則係有
　　出貨，則在貨物有交付之情況下，自無所謂施用詐術，使人陷於錯誤可言，參照
　　首揭說明，本件情況亦與該罪之構成要件不該當，自難以該罪相繩。
  (3)一覽表序號２部分之採購，被告卯○○雖曾於本院審理時提出答辯狀，記載：「
    八十八年農曆春節餐會費用：乃因事實情況暨經費短缺，不得已之情況下，遂採
    用收據報帳，而由辰○○於八十八年二月二日以添購耗材（如報表指、報表夾、
    磁片及碳粉等物－即起訴書附表二中所列第二項），總價為二萬一千二百元整，
    用以報銷」等字樣（見審判卷(1)第一百七十四頁），然其於本院九十三年六月四
    日審理期日時，復證稱：「一覽表序號二不是我辦理的」、「（問：一覽表序號
    ２、３的部分，你在審判卷(1)內之辯護狀所述為虛報耗材，實付餐費，是否皆為
    真實？）這我不清楚，不是我承辦的。」等語（見審判卷(4)第十四、十九頁）。是
    此項採購既非被告卯○○所經辦，卯○○前後供述又不一致，自難僅憑其證詞為
    被告等不利之認定。況證人辰○○自調查、偵查以至本院審理時，皆否認此項採
    購為假報銷，於本院九十三年六月四日審理期日時，更證稱：「（問：一覽表序
    號２部分是否由你經辦？是否虛報耗材，實際上所撥下之款項係用以支付八十八
    年農曆春節餐會費用？）是我經辦的，是否支付春節的餐費我不是很確定，對於
    卯○○所講的我沒有印象。」等語（見審判卷(4)第五十一頁），故此部份並無足夠
    的證據證明係需開發票報銷八十八年農曆春節餐會經費之用。
  (4)一覽表序號３所示之採購，證人辛○○雖曾於調查中證稱係其所經辦之虛偽採購
    ，用以支付八十八年三月宴請上級長官之餐飲費，然其於本院九十三年六月四日
    審判期日中，復到庭證稱：「（辯護人問：一覽表序號３是你經辦的？）是的。
    」、「（問：貨品有無收到？）貨品有收到。」、「（檢察官問：你在調查站及
    偵查中的證詞是否實在？）是我講的。我講的都正確，餐費確實我先墊付的，所
    以撥下來的錢是給我的。但是貨也有購買，貨也有送到。」等語（見本院九十三年
    六月四日審判筆錄，審判卷(4)頁三十八），與其先前之自白已有出入，且由其證
    詞中，可知其對於辦理採購後地政事務所有無實際收到貨品，並不清楚。而證人
    顏芳玫又於審理時證稱：「（問：右上角的記載意義何在？提示發票TP00000000
    〈即一覽表序號２之發票〉、VK00000000〈即一覽表序號５之發票〉、
    XF00000000〈即一覽表序號６之發票〉）只有一張發票是我開的（XF00000000
    ），上面"不入"二字不是我寫的，其餘不是我開的，但其餘二張上"ＦＯＲ楊"、
    "需"是我寫的。ＦＯＲ楊是發票送給卯○○，貨是已經事先送到。需是表示需要
    送發票上的耗材。」等語（見本院九十二年八月十四日訊問筆錄，審判卷(2)第五十
    二、五十三頁），顯見本件採購確有出貨。復參照證人顏芳玫先前之證詞，未於
    帳冊上記明未出貨者即是有出貨，而安安電腦行應收帳款簿之記載：「86.4.24
    、14000元（即序號３）」（見調查卷－１第六十二頁），並未註記未出貨，
    故依據證人顏芳玫之證詞，本件確係有出貨。故在證人辛○○證詞前後有所出入
    ，並與其他證人證詞不相符合之情況下，此部份是否為假報銷，實乏積極證據足
    以證明。況如前所述，本件之貨物確有實際交付，此種情況自無所謂施用詐術，
    使人陷於錯誤可言，參照首揭說明，本件情況亦與該罪之構成要件不該當，自難
    以該罪相繩。
  (5)一覽表序號５所示之採購，被告卯○○雖曾自白係其所經辦之虛偽採購，用以支
    付八十八年三月宴請上級長官之餐飲費云云，然被告卯○○於本院審理時，先則
    供稱：「（問：附表編號二、三、五，是否依此核銷的？）編號五之一萬零四百
    八十元是我拿安安電腦的發票，主任給我一萬零四百八十元我就核銷餐飲費用，
    後來貨有送來，主任自己拿錢給我。年終聚餐一次，自強活動一次，都是用員工
    聯誼費支應。自強活動都是在本島半日遊。自強活動是人事室辦理的。聚餐大約
    是六、七桌，每桌三千元到三千五百元左右。」（見本院九十二年二月十九日訊
    問筆錄，審判卷(1)第五十四頁）等語，於本院九十三年六月四日審判期日中，復
    到庭供證稱：「（辯護人問：九十二年二月十九日法院筆錄為何說序號５沒有假
    報銷？）是不是假報銷，我不清楚，貨有收到。」等語（見本院九十三年六月四日
    審判筆錄，審判卷(4)第十五頁），與其先前之自白已有出入，且由其證詞中，可
    知辦理本件採購後，地政事務所確實實際收到貨品。而證人顏芳玫又於審理時證
    稱：「（問：右上角的記載意義何在？提示發票TP00000000〈即一覽表序號２之
  發票〉、VK00000000〈即一覽表序號５之發票〉、XF00000000〈即一覽表序號６
    之發票〉）只有一張發票是我開的（XF00000000），上面"不入"二字不是我寫的
    ，其餘不是我開的，但其餘二張上"ＦＯＲ楊"、"需"是我寫的。ＦＯＲ楊是發票
    送給卯○○，貨是已經事先送到。需是表示需要送發票上的耗材。」等語（見本院
    九十二年八月十四日訊問筆錄，審判卷(2)第五十二、五十三頁），顯見本件採購
    確有需要送貨，復參照證人顏芳玫先前之證詞，未於帳冊上記明未出貨者即是有
    出貨，而安安電腦行應收帳款簿之記載：「86.4.28、7000元（即序號５）」（
    見調查卷－１第六十二頁），並未註記未出貨，故依據證人顏芳玫之證詞，應
    係有出貨，則此部份之證據顯與前述被告卯○○之自白亦不相符。基此，被告卯
    ○○之自白不僅前後有所出入，亦與前他證人之證詞不相符合，在被告卯○○有
    可能為求減輕其刑而為不利於共犯陳述之情況下，揆諸前開說明，自難以此自白
    為被告等不利之認定。況本件欲構成貪污治罪條例第五條第一項第二款利用職務
    上之機會詐取財物罪，必須所申請核銷之項目，並無實際採購，然依被告卯○○
    所述及證人顏芳玫所證，本件之貨物確有實際交付，此種情況自無所謂施用詐術
    ，使人陷於錯誤可言，參照首揭說明，本件情況亦與該罪之構成要件不該當，自
    難以該罪相繩。
  (6)至於起訴書指稱一覽表序號１、６、８、９、１０號欄所示之採購，乃係為支付
    招待上級長官之飲宴費二萬八千二百四十元，由測量員戌○○連續多次向丁○○
    領取名實不符之統一發票，虛偽辦理上開採購，以支付飲宴費用，然證人戌○○
    自調查、偵查以至本院審理時均否認此部份為假報銷，且又無其他佐證證明本件
    無採購之事實，故此部份似乏積極證據足以證明犯罪事實。
三、綜上所述，此部份之犯罪事實均乏積極明確之證據，難認被告等人有何詐取財物
    之罪嫌，惟因公訴人認此部份與前開起訴論罪部分有牽連犯之裁判上一罪之關係
    ，故此部份不另為無罪之諭知。
玖、被告戌○○偽造請領清冊，涉犯公務員登載不實文書罪嫌，不另為無罪諭知部分
    ：
一、公訴意旨略以：被告戌○○為申請內政部所核撥之汽油補助費，竟盜用盧泉雄、
    張泓平、邱進榮、紀勝哲、劉煥敏、王金倉、吳名台、甲○○等人留存於馬公辦
    公室之印章，蓋用於其自行製作之油票請領清冊，足以生損害於盧泉雄、張泓平
    、邱進榮、紀勝哲、劉煥敏、王金倉、吳名台、甲○○等人，因認被告戌○○上
    述行為，係涉犯刑法第二百十三條之公務員登載不實文書罪嫌云云。
二、按犯罪事實應依證據認定之，無證據不得推定其犯罪事實；又不能證明被告犯罪
    者，應諭知無罪之判決，刑事訴訟法第一百五十四條、第三百零一條第一項定有
    明文。又刑法第二百十三條之偽造文書罪之成立，乃需將為不實之事項登載於職
    務上之公文書，倘所記載之事項非「不實」，應與本罪之構成要件有間；另刑法
    第二百十七條第二項所稱之「盜用」印章，乃指無使用權人，擅自使用他人之印
    章、印文或署押而言，若其使用係經過他人明示或默示之同意，自無由構成本罪
    。訊據被告戌○○堅決否認有何偽造文書之犯行，辯稱：伊於八十九年一月十七
    日購買油票四百十二張，計二萬零六百元，八十九年八月五日購買油票二百張，
    計一萬元，因地政事務所規定，必須要有請領清冊辦理核銷，才能請款，因此伊
    以預估情形製作請領清冊，辦理核銷請款，該請領清冊並非偽造。請領清冊上邱
    進榮、盧泉雄、王金蒼、吳名台、紀勝哲、張泓平、劉煥敏等人之印章，均係由
    地政事務所總務課代刻，放在地政事務所，臨時人員甲○○之印章，係甲○○自
    行刻製後寄在地政事務所，作為申請核銷出差單，領取薪資之用。伊申請購油票
    ，事先製作請領清冊，已口頭徵求列冊人員邱進榮等人之同意（惟因調查站調查
    ，故均否認或稱忘記了），並授權伊及臨時人員庚○○使用該印章等語。
三、經查：
  (1)證人午○○於本院審理時曾到庭證稱：「（問：請購油票過程？）要有印領清冊
    才可以核銷，沒有印領清冊沒有辦法核銷，印領清冊是由他們承辦人員製作。」
　　、「（問：誰有資格領用？）相關人員都可以領用，也有可能是不同科室的人員
　　，認定是由承辦人員人認定。是由承辦人員填寫請購單，原則上是承辦人員先墊
　　付款項才核銷。」、「（問：提出印領清冊的時候，油票是否已經使用完畢？）
　　我是依據印領清冊核銷，有無使用完畢不是我的管理範圍，沒有過問。」等語（
　　見本院九十二八月十四日訊問筆錄，審判卷(2)第三十頁），足證請購油票確需由
　　承辦人員製作請領清冊始能核銷。如前所述，被告戌○○係澎湖地政事務所八十
　　八年下半年及八十九年地籍圖重測之主辦人，而內政部所核撥之汽油補助費，依
　　上述證人午○○之證詞，又需經過上述程序始能核銷，故被告戌○○身為承辦人
　　員，其以預估情形製作請領清冊辦理核銷，乃為其職掌，其所製作之請領清冊，
　　自無所謂「不實」可言。
  (2)證人盧泉雄、張泓平、邱進榮、紀勝哲、劉煥敏、等人雖於調查或偵查中證稱並
    未看過前述油票請領清冊且未在其上蓋用印章云云，然據證人庚○○於本院審理
    時所證：「（問：請領清冊上邱進榮、盧泉雄、王金倉、吳名台、紀勝哲、張泓
    平、劉煥敏等人之印章是否都放在你那裡？）測量人員他們的印章是自己保管，
    重測約僱人員的印章是放在承辦人員那裡，王金倉及吳名台是測量人員，當時他
    們是重測人員印章是放在馬公事務所，其他人員當時在七美，所以印章都放在馬
    公事務所，以辦理出差、清冊。請領油票的印章並不是我蓋用的。」、「（問：
    這些人的印章是否由總務科的人代刻的？）是的，他們都知道放在事務所。」等
    語（見本院九十二八月十四日訊問筆錄，審判卷(2)第三十五、三十六頁），可知
    上開證人之印章平日皆放在馬公事務所，以供辦理出差、請領清冊等相關事務，
    則其等將印章放置事務所之行為，已足認定其等默示同意承辦人可以其等印章蓋
    印於請領清冊上以辦理相關核銷事宜，故身為主辦人員之戌○○在製作請領清冊
    時，將其等印章蓋印於請領清冊之行為，應可認定係受證人等之默示同意，自不
    因被告戌○○在使用其等印章前未在事先徵詢，即認其有盜蓋印章之行為。
三、基上所述，被告戌○○所為，既與刑法第二百十三條之構成要件不相當，且可認
    定其係在他人默示同意下使用印章，故其此部份之犯罪事實尚屬難以證明，惟因
    公訴人認此部份與前開起訴論罪之侵占公有財物部分有牽連犯之裁判上一罪之關
    係，故此部份不另為無罪之諭知。
拾、被告戌○○被訴以不實名義申報前往湖西等地出差，涉嫌違反貪污治罪條例第五
    條第一項第二款利用職務上之機會詐取財物罪嫌，及公務員登載不實文書罪嫌，
    應為無罪諭知之部分：
一、公訴意旨另以：被告戌○○明知控制點檢測係地籍圖重測之前置作業，而依內政
    部土地測量局「八十八年下半年度及八十九年度地籍圖重測工作進度表」顯示，
    控制點檢測及土地重測二項作業均由內政部土地測量局負責執行，與澎湖地政事
    務所之業務無涉，戌○○竟意圖為自己不法之所有，利用職務上之機會，自八十
    八年八月起至八十九年十二月止，連續以「控制點檢測」、「地籍圖重測」及「
    會同辦理檢測」等不實名義申報前往湖西鄉太武、隘門、西溪，及馬公市興仁、
    烏崁、安宅、東衛等地出差，並偽造不實之單據，詐取每日出差費二百元，共計
    五萬六千四百元，足以生損害於澎湖地政事務所之利益云云。
二、公訴人認定被告有前開事實，無非以：依據內政部土地測量局八十八年下半年
    度及八十九年度地籍圖重測工作進度表，前述公辦重測區馬公市湖西鄉之控制點
    檢測、地籍圖重測二項作業均係內政部土地測量局負責執行，與澎湖地政事務所
    無關、前述控制點檢測及地籍圖重測分別已於八十八年七月五日、八十九年一
    月五日完成、控制點檢測須二人以上並使用光波經緯儀、反射菱鏡標櫼、三角
    架等工具始得執行為其論據。訊據被告戌○○堅決否認有何詐取出差費之情事，
    辯稱：伊為澎湖地政事務所八十八年下半年及八十九年地籍圖重測之主辦人，而
    馬公市○○段、湖西鄉○○段之地籍圖重測之主辦機關雖為內政部土地測量局，
    但有關地區勘定、政令宣導、編定地籍調查表、核正地籍圖、地籍調查表與地籍
    圖冊校對、編定界址點號、實地調查界址、界標埋設、協助指界糾紛處理、地籍
    調查表審核、編造重測清冊、成果移接、編造成果通知書、送達公告通知書、公
    告異議處理、收件審查、繕造土地登記簿、繕寫書狀、建物標示變更登記、訂正
    地籍圖冊、繕寫地價冊、審查核對、繪製地段圖等工作，其執行機關仍為地政事
    務所，伊身為主辦人，自然仍應協助辦理相關業務，伊在此段期間經常前往上開
    公辦重測區使用皮尺檢查圖根點及界址點，有出差之事實等語。
三、經查：
  (1)關於台灣省政府所辦理之「台灣省八十八年下半年及八十九年度地籍圖重測計劃
    」，有關澎湖縣之部分，其中馬公市○○段、湖西鄉○○段等土地之主辦機關為
    內政部土地測量局，固有澎湖縣政府八十八年七月二日八八澎府地籍字第三六四
    二０號函影本一件附卷為證（見審判卷(3)），然根據卷附台灣省政府八十八年六
    月十五日八八府地測字第143164號函（受文者：澎湖地政事務所）所示，在土地
    測量局辦理部分，有關整理複丈圖、校對地籍圖、地籍調查作業及人員調配、管
    理、公告重測地區範圍、清理、補建重測區內都市計劃樁、重測地區○○○路用
    地之清理埋樁等工作，仍由澎湖地政事務所協助辦理；此外根據上開函文所檢附
    之「八十八年下半年及八十九年度地籍圖重測工作進度表」所示，有關地區勘定
    、政令宣導、編定地籍調查表、核正地籍圖、地籍調查表與地籍圖冊校對、編定
    界址點號、實地調查界址、界標埋設、協助指界糾紛處理、地籍調查表審核、編
    造重測清冊、成果移接、編造成果通知書、送達公告通知書、公告異議處理、收
    件審查、繕造土地登記簿、繕寫書狀、建物標示變更登記、訂正地籍圖冊、繕寫
    地價冊、審查核對、繪製地段圖等工作項目，其執行機關仍為地政事務所；復依
    據卷附澎湖縣地政事務3.14.未○○價字第０九二０００一五五六號函所附測量
    員工作項目第三點載明：控制點、圖根點其業務職責，為該年辦理地籍圖重測主
    辦人員負責辦理（包括配合土地測量局辦理選點圖根點之分佈情形是否合乎規定
    及檢查圖根點實地是否埋樁穩固，實地點位是否與點之記載相符，圖根點是否因
    道路整修或人為因素遺失等業務及有關地籍調查，地籍測量業務與土地測量局之
    聯繫、協調、配合等事項）。故從以上說明可知，前述公辦重測區馬公市湖西鄉
    之控制點檢測、地籍圖重測二項作業雖均係內政部土地測量局負責執行，然澎湖
    地政事務所之主辦測量員仍需協助辦理許多相關事項，且由上述所載工作項目得
    知，並非全須使用儀器或二人始能從事工作，如檢查圖根實地是否埋樁穩固、實
    地點位是否與點之記載相符、地籍調查等項，皆由一人為之即可。被告戌○○身
    為澎湖地政事務所八十八年下半年及八十九年地籍圖重測之主辦人，在公辦重測
    區方面，自有必要協助辦理相關工作；況由卷附澎湖地政事務所所提供之出差旅
    費報告表可知，被告戌○○於八十八年八月起至八十八年十二月止，有部份係與
    測量助理王金蒼、吳名台以辦理地籍圖重測、控制點檢測等名義出差，不僅足證
    以此為出差名目者並非被告戌○○一人，亦可證此部份之工作確係澎湖地政事務
    所測量人員之職責範圍。故被告自八十八年八月起至八十九年十二月止，連續以
    「控制點檢測」、「地籍圖重測」及「會同辦理檢測」等不實名義申報前往湖西
    鄉太武、隘門、西溪，及馬公市興仁、烏崁、安宅、東衛等地出差，尚難認為全
    無必要且與其職務之執行無關。
  (2)根據卷附內政部土地測量局於八十九年五月五日測隊七字第六二五號附件所示
    ，重測後成果，包括四等控制點６０點、圖根點７２３點，於八十九年五月四日
    完成點交，但參閱前述澎湖地政事務所測量員工作項目，有關配合土地測量局辦
    理選點圖根點之分佈情形是否合乎規定及檢查圖根點實地是否埋樁穩固，實地點
    位是否與點之記載相符，圖根點是否因道路整修或人為因素遺失等業務及有關地
    籍調查等工作事項，由地籍圖主辦人員負責辦理，而有關檢查是否埋樁穩固、圖
    根點是否因道路整修等工作，縱使在重測成果完成點交後，主辦人仍有必須前往
    處理之可能，故被告戌○○辯稱：因控制點、圖根點為其業務職責，故伊必須實
    地前往踏勘是否相符或是有所脫落等語，並非全無足採。
三、綜上所述，被告戌○○無對其確有需要自八十八年八月起至八十九年十二月止，
    以「控制點檢測」等名義申報前往湖西鄉等地出差，業已提出合理之解釋，檢察
    官用以指述被告犯行之論據，並不足以使本院形成被告有罪之心證，自難認被告
    有何偽造不實之單據，詐取出差費之犯行，故此部份應為被告顏進無罪之諭知。
拾壹、被告戌○○被訴往大陸前至高雄出差，涉嫌違反貪污治罪條例第五條第一項第
      二款利用職務上之機會詐取財物罪嫌，及公務員登載不實文書罪嫌，應為無罪
      諭知之部分：
一、公訴意旨復以：戌○○明知其實際上無出差之必要之事實，竟意圖為自己不法之
    所有，利用職務上之機會，分別於八十九年六月二十三日至二十九日及同年十一
    月十九日至二十四日，未經主管機關核准，赴大陸地區旅遊出發前，以「辦理本
    年度七美鄉地籍圖重測區控制測量成果移交，前往土地測量局第七測量隊（下稱
    第七測量隊）研商成果資料繪製事宜」及「前往第七測量隊繪製七美一、二段接
    續一覽圖」等不實事項，簽請於出發前一日即八十九年六月二十二日及同年十一
    月十八日前往位於高雄之第七測量隊出差，登載於戌○○職務上掌管之「澎湖地
    政事務所出差請示單及旅費報告表」二紙，先後詐取出差旅費四千零二十二元
    及三千七百五十九元，足以生損害於澎湖地政事務所之利益云云。
二、檢察官所以認定被告明知無實際上出差之必要，乃虛構出差事實，且以詐取出差
    旅費，無非係以證人子○○之證詞為其論據，惟訊據被告戌○○堅決否認此部份
    有何詐領出差費之犯行，辯稱：伊於八十九年六月二十二日出差至內政部土地測
    量局第七測量隊（現改為第五測量隊），係研商重測資料繪製事宜，當日係由朋
    友乙○○至高雄小港機場載被告至第七測量隊辦公室。被告在電腦室，與電腦管
    理人子○○研商有關重測成果繪製事宜，及膠片圖、繪圖機筆應到哪裡買，價錢
    如何等事宜；又被告於八十九年十一月十八日出差至第七測量隊，係為繳交七美
    鄉重測成果，請子○○繪製一、二段接續一覽圖膠片，該日適逢星期六，上午上
    班，下午休息，被告於該日上午將公事辦完，下午搭機到高雄，但是先有電話聯
    絡子○○，請其繪製七美鄉○○○段接續一覽圖膠片，惟子○○指示被告將磁片
    放在伊桌上即可，被告依指示將磁片放在其桌上，待休假後返澎時一併將其繪製
    七美鄉○○○段接續一覽圖膠片帶回，因繳交土地測量局之重測成果資料膠片不
    得折損，故地政事務所歷年皆派專人辦理此項事務，故伊並無詐取出差旅費之犯
    行等語。
三、按犯罪事實應依證據認定之，無證據不得推定其犯罪事實；而證據之證明力，由
    法院自由判斷，無證據能力、未經合法調查、顯與事理有違，或與認定事實不符
    之證據，不得作為判斷之依據，刑事訴訟法第一百五十四條、第一百五十五條定
    有明文。換言之，法院於判斷證明之證明力時，需合於經驗法則，而在證人前後
    證述不一致之情形，若基於吾人日常生活經驗之定則觀察，認為後者在客觀上並
    不違背定則，且於主觀上亦認為證人所為不一致之供述尚非無端而生，且不違背
    通常事理，自不能因後者係較有利於被告而即認定係袒護勾串之詞，不可採信，
    應在調查全部之直接、間接證據後依經驗法則之合理性加以綜合判斷之。經查：
  (1)證人子○○雖曾於調查中證稱：八十九年六月二十二日當天伊出差，並無與戌○○會面研商成果資料繪製事宜，八十九年十一月十八日被告戌○○亦未至伊辦公
    室接洽並由伊協助顏進議會至七美接續一覽圖云云（見調查卷－３，第一百一
    十六頁、一百一十七頁），然其於偵查中則證稱：「（問：八十九年六月二十二
    日及八十九年十一月十八日你有無上班？）我不記得了，但若是上班日，又沒出
    差，我應該有在辦公室。」、「（問：顏某在那二天有無出差至你上班的內政部
    土地測量局接洽公務？）日期我不確定所以不敢答覆。」、「（問：八十九年間
    他有與你接洽公務嗎？）有，我是負責電腦方面的，若是他們在電腦方面有問題
    的話，會來問我，與我聯繫，印表列圖有他們製作，而成果圖就必須由我來協助
    ，電腦方面他們若無法處理，有時會將整台電腦搬來我這裡。」、「（問：戌○○有無在那兩天下班前事先與你聯絡，將前往洽公，請你稍待，或有無將何種公
    務上的文件、資料，在未與你本人接洽或經你本人事先同意下，放在你辦公桌上
    ？）日期我不確定，但我記得有一次，在我下班前他們打電話來，要來洽公要我
    等一下，而我回答他，把磁片放在我辦公桌上或送信箱，我記得主要是磁片而已
    ，磁片內的資料我都看的懂。」等語（見地檢署九十一四月二十六日訊問筆錄，
    偵查卷第二百十六頁、二百一十七頁），與前述調查中之證詞已有出入。依刑事
    訴訟法第一百五十九條之二之規定，證人子○○上開調查中之證詞原則上並無證
    據能力，且其於偵查中又為於先前不一致之證詞，自難認其調查中之證詞有何較
    可信之特別情況，故證人子○○調查中之證詞應認無證據能力。
  (2)證人子○○於審理時復到庭證稱：「（問：八十九年六月廿二日被告戌○○出差
    至內政部土地測量局第七測量隊，出差的過程、內容？）有討論過膠片紙、繪圖
    機筆應到哪裡買、價格都有談到，但是時間已久我不記得了。也有談到七美鄉的
    重測繪製事宜、重測成果繪製，至於討論過幾次我不是很清楚。」、「（問：被
    告戌○○八十九年十一月十八日是否出差至第七測量隊，繳交七美鄉重測成果的
    接續一覽圖磁片，該日是否適逢星期六，被告戌○○將繪製七美的接續一覽圖磁
　　片放於你的辦公桌？）有，詳細的時間我也不是很清楚，我只記得他有跟我電話
　　連絡說磁片放在我的辦公桌上，我利用下一個工作天將工作完成。完成之後何時
　　來拿我沒有特別去記它。」、「（問：歷年地政事務所是否都是專人親自將磁片
　　送至測量隊？）有時候用寄的有時專人送，大部分是專人送的。」（見本院九十
　　二年八月十四日訊問筆錄，審理卷(2)第一二六頁）等語；而證人乙○○則於審理
　　時到庭證稱：「（問：八十九年六月廿二日是否載過戌○○從小港機場到測量隊
　　？）有，但是時間我忘記了。大約有二、三次，當時我在外面等他，並不知道他
　　在接洽什麼事情。有時候等待的時間比較短，有時是約好時間再過去載他。」等
　　語（見本院九十二年八月十四日訊問筆錄，審理卷(2)第二十九頁）。經核上述二
　　證人在審理時之證詞，應可確認被告戌○○確曾於八十九年六月二十二日出差至
　　內政部土地測量局第七測量隊，與證人子○○研商重測資料繪製事宜；且澎湖地
　　政事務所磁片之送達，歷年來大都派專人前往送達。
　(3)雖證人子○○對於有關八十九年六月二十二日部分，在偵查中係稱日期不敢確定
　　，於審理時則稱應該有討論過膠片紙、繪圖機筆之購買及價格（但對於時間同樣
　　不復記憶），前後略為不一致，然此事距離證人子○○在偵查中做證已有二年左
　　右，其記憶難免有不清之情形，且當時在偵查中亦未就被告戌○○出差之過程、
　　內容等問題訊問證人子○○，於本院審理時，始就此問題詳加訊問陳某，故其在
　　本院以細節問題加以訊問之情況下，自有可能喚醒其記憶，而將先前不明確之證
　　詞做較為詳盡之描述；況由前述證人乙○○之證詞，亦可知證人子○○在本院審
　　理中之證詞確與事實相符，故證人子○○審理中之證詞並非無端而生，且不違背
    通常事理，揆諸前開說明，自應採信其審理中之證詞而為被告戌○○有利之認定
    。
四、綜上所述，本件被告戌○○確曾於八十九年六月二十二日及八十九年十一月十八
    日前往高雄出差與證人子○○晤談，並無虛報出差之事實，且在澎湖地政事務之
    磁片歷年來大部分是派專人送達之情況下，亦難認被告戌○○出差前往高雄將磁
    片送達於證人子○○，不具必要性。準此，檢察官認被告戌○○虛構出差事實，
    尚乏積極證據足以證明，自應就此部分為被告戌○○無罪之判決。
據上論斷，應依刑事訴訟法第二百九十九條第一項前段、第三百零一條第一項，貪污
治罪條例第二條前段、第三條、第六條第一項第四款、第四條第一項第一款、第八條
第二項、第十條第一、二項、第十二條第一項、第十七條，商業會計法七十一條第一
款，刑法第十一條、第二條第一項前段、第五十六條、第二十八條、第三十一條第一
項、第五十五條、第二百十六條、第二百十三條、第二百十五條、第五十九條、第三
十七條第二項、第七十四條第一款，判決如主文。
本案經檢察官陳建佑到庭執行職務
中　　華　　民　　國　　　九十三　　　年　　六　　　　月　　二十五　　日
                                  臺灣澎湖地方法院刑事庭
                                    審判長法官
                                    法      官
                                    法      官
右正本證明與原本無異。
如不服本判決，應於判決送達後十日內，向本院提出上訴狀。
                                          書記官
中　　華　　民　　國　　　九十三　　　年　　六　　　　月　　二十五　　日

